---
title: 'Importance Sampling'
author: "Hwang Seong-Yun"
date: '2021 2 10 '
output: html_document
---


## f(x)를 density estimator로 추정 후 g(y)를 적절히 선택하여 분산을 줄일 수 있는지 확인 (R의 density 함수, kde package ?)

- $E _{g} [f(X)]= \int _{} ^{} {f(x)g(x)dx= \int _{} ^{} {\frac {f(x)g(x)} {h(x)} h(x)dx=E _{h} [\frac {f(X)g(X)} {h(X)} ]=m}}$
- $V _{1} ,V _{2} ,...,V _{n} -> h(v)$
- ${\hat{m}} = \frac {1}{n} \sum _{i=1} ^{n} \frac{f(V _{i} )g(V _{i} )} {h(V _{i} )}$
- 주어진 자료에 대한 분포가 주어지지 않은 경우에는 그 분포를 추정해야 함. (g(x)를 추정)
- 이후 추정된 분포 g(x)에 대한 특정값에서의 함수값을 구하는 것이 관건이라고 판단됨. 이 문제가 해결된다면 importance sampling에 대한 성능평가를 제대로 할 수 있음.

### 변수 time에 대한 density mean estimator 추정 (censoring 무시)

- g(x)만 추정하고 h(x)는 적절한 모수적 분포를 적용.

### Case1) transplant data

#### 주어진 데이터를 통해 변수 time에 대한 평균을 추정 

```{r}
transplant <- read.csv("C:/Users/HSY/Desktop/transplant.csv",sep=",",header=T)
head(transplant,10)
dim(transplant)
plot(density(transplant$time))
rug(jitter(transplant$time))
```

```{r}
hist(transplant$time,freq=FALSE)
lines(density(transplant$time))
```

```{r}
mean(transplant$time)
var(transplant$time)
```

#### 2. 분포함수 h(x)를 감마분포로 가정하고 importance sampling 적용

```{r}
plot(density(transplant$time))
rug(jitter(transplant$time))
x <- seq(0,100,0.001)
h <- dgamma(x,shape=2,scale=18)
lines(x,h,col="blue")
```

```{r}
hist(transplant$time,freq=FALSE)
lines(density(transplant$time))
x <- seq(0,100,0.001)
h <- dgamma(x,shape=2,scale=18)
lines(x,h,col="red")
```

```{r}
a <- density(transplant$time,n=1000)
V <- sort(rgamma(1000,shape=2,scale=18))
g <- a[["y"]]
h <- dgamma(V,shape=2,scale=18)
V1 <- (V*g)/h
mean(V1)
var(V1)
```

#### 결과적으로 importance sampling을 적용 시 분산이 줄어듬을 확인 가능하다.

```{r}
mean(transplant$time) ; mean(V1) 
var(transplant$time) ; var(V1) 
var(transplant$time) > var(V1)
```

### Case2) tonguecancer data

#### 주어진 데이터를 통해 변수 time에 대한 평균을 추정 

```{r}
tonguecancer <- read.csv("C:/Users/HSY/Desktop/tonguecancer.csv",sep=",",header=T)
head(tonguecancer,10)
dim(tonguecancer)
plot(density(tonguecancer$time))
rug(jitter(tonguecancer$time))
```

```{r}
hist(tonguecancer$time,freq=FALSE)
lines(density(tonguecancer$time))
```

```{r}
mean(tonguecancer$time)
var(tonguecancer$time)
```

#### 2. 분포함수 h(x)를 감마분포로 가정하고 importance sampling 적용

```{r}
plot(density(tonguecancer$time))
rug(jitter(tonguecancer$time))
x <- seq(0,1000,0.001)
h <- dgamma(x,shape=3,scale=65)
lines(x,h,col="blue")
```

```{r}
hist(tonguecancer$time,freq=FALSE)
lines(density(tonguecancer$time))
x <- seq(0,1000,0.001)
h <- dgamma(x,shape=3,scale=65)
lines(x,h,col="red")
```

```{r}
a <- density(tonguecancer$time,n=1000)
V <- sort(rgamma(1000,shape=3,scale=65))
g <- a[["y"]]
h <- dgamma(V,shape=3,scale=65)
V1 <- (V*g)/h
mean(V1)
var(V1)
```

#### 결과적으로 importance sampling을 적용 시 분산이 줄어듬을 확인 가능하다.

```{r}
mean(tonguecancer$time) ; mean(V1) 
var(tonguecancer$time) ; var(V1) 
var(tonguecancer$time) > var(V1)
```
