---
title: "RDA project"
author: "JBNU statistics"
date: '2021 12 14 '
output: html_document
---

## 목적 : 단동 비닐하우스 환기율 및 온습도에 대한 예측모형 구축 및 평가
## 사용모형 : Multiple Linear Regression Model v.s Artificial Neural Network Model (ANN)

## 0. 분석방향

- 내외부기온차를 반응변수로, 외부기온, 외부풍속, 외부일사량, 환기창면적을 독립변수로 하는 선형회귀모형 적합.
- 작물유무에 따라 실험이 수행되었으므로 두 경우에 각각 다른 모형을 적합해보고, 두 데이터세트를 합쳐서 작물유무를 추가 독립변수로 가지는 모형을 또한 적합하여 본다.
- 환기율은 외부기온, 외부풍속, 환기창면적 등에 의해 계산되는 값이다. 이 변수들이 이미 독립변수로 고려되었으므로 환기율은 독립변수에 포함시키지 않는다.
- 고려하는 독립변수들은 모두 어느 정도의 중요도를 가진다고 판단된다. 따라서, 영향력이 큰 변수들을 골라내아 단순화된 모형을 찾는 것이 본 분석의 일차적인 목적은 아닐 수 있다.
- 독립변수들간의 교호작용(혹은 상호작용: interaction effect)이 존재할 수 있다. 하지만 교호작용의 포함은 모형의 해석을 난해하게 만들 수 있다.
- 위 요소들을 종합하여, (1) 가능한 모든 효과를 포함한 모형 (2) 예측성능 혹은 변수선택측도 등의 차원에서 가장 우수한 모형 (3) 모든 독립변수들의 주효과를 포함하되 교호작용은 최소한으로 포함한 모형, 크게 3개의 차원에서 모형을 살펴보고 그 예측성능 및 설명력 등을 비교하여 보겠다.

## 1. Loading data (내외부기온차 반응변수)

- 작물있음 데이터에서 외부CO2의 값이 결측치인 경우는 제외하였음.

```{r}
plantyes <- read.csv("C:/Users/stat/Desktop/작물있음.csv",sep=",",header=T)
plantyes <- plantyes[is.na(plantyes$외부CO2)==FALSE,]
head(plantyes,10)
plantyes$작물유무 <- as.factor(plantyes$작물유무)
plantno <- read.csv("C:/Users/stat/Desktop/작물없음.csv",sep=",",header=T)
head(plantno,10) 
plantno$작물유무 <- as.factor(plantno$작물유무)
plant <- rbind(plantno,plantyes)
```



## Multiple Linear Regression Model

## 2. 작물유무에 따라 데이터를 나누어서 분석 실시

### 2.1 작물이 없을 때

#### Multiple Linear Regression Model

- 먼저 변수들 간의 상관관계를 파악하기 위해 상관분석을 실시한다.

```{r}
ex1 <- plantno[,c(3,1,10,11,13)]
head(ex1)
```

```{r}
cor(ex1) # 상관계수행렬을 계산하는 함수
```

- 산점도행렬과 상관계수그림을 그리면 다음과 같다.

```{r}
pairs(ex1,col=factor(ex1$환기창면적))
```

- 산점도를 통해 알 수 있는 사실은 외부풍속과 환기창면적이 내려갈수록, 외부기온과 외부일사량이 증가할수록 내외부기온차가 증가한다는 점이다. 환기창면적과의 교호작용은 외부일사량에서 어느 정도 뚜렷하게 나타나는 것으로 보인다. 

```{r}
library(corrplot)
corrplot(cor(ex1)) # 상관계수행렬을 그림으로 표현해주는 함수
```

- 그리고 각 변수에 대한 기초통계량은 다음과 같이 계산된다.

```{r}
library(psych)
describe(ex1) # 각 변수에 대한 기초통계량을 계산해주는 함수
```

- 내외부기온차를 반응변수로 하여 각 변수의 주효과와 환기창면적과의 교호작용을 고려한 다중선형회귀모형을 적합하면 다음과 같다.

```{r}
m_no <- lm(내외부기온차~외부기온+외부풍속+외부일사량+환기창면적+외부기온:환기창면적+외부풍속:환기창면적+외부일사량:환기창면적,data=plantno) # 다중회귀모형 구축 함수
summary(m_no)
```

- 모형적합 결과 외부풍속과 환기창면적과이 교호작용이 유의수준 0.05에서 유의미하지 않다.
- 그리고 교호작용들 중 외부일사량과 환기창면적 사이의 교호작용에 대한 t 통계량의 절대값이 가장 크므로 이를 가장 중요한 교호작용으로 결정한다.
- 조정된 결정계수의 값이 $R^2_{adj}=0.9114$이다.


#### Best subset selection

- 여러 측도들을 이용하여 모형에 포함될 변수를 적절히 선택해 보도록 하겠다.

```{r}
library(leaps)
# 다양한 측도에 따라 모형에 포함될 변수의 개수를 결정해주는 함수
ms0 <- regsubsets(내외부기온차~외부기온+외부풍속+외부일사량+환기창면적+외부기온:환기창면적+외부풍속:환기창면적+외부일사량:환기창면적,data=plantno,nvmax=7) 
ms0.summary <- summary(ms0)
ms0.summary

par(mfrow=c(2,2)) 
# RSS=SSE
plot(ms0.summary$rss,xlab="Number of Variables",ylab="RSS",type="l")
# Adj R^2
plot(ms0.summary$adjr2,xlab="Number of Variables",ylab="Adjusted RSq",type="l")
which.max(ms0.summary$adjr2)
points(which.max(ms0.summary$adjr2)
,ms0.summary$adjr2[which.max(ms0.summary$adjr2)
], col="red",cex=2,pch=20)
# Cp
plot(ms0.summary$cp,xlab="Number of Variables",ylab="Cp",type='l') 
which.min(ms0.summary$cp)
points(which.min(ms0.summary$cp)
,ms0.summary$cp[which.min(ms0.summary$cp)
],col="red",cex=2,pch=20)
# BIC
plot(ms0.summary$bic,xlab="Number of Variables",ylab="BIC",type='l')
which.min(ms0.summary$bic) 
points(which.min(ms0.summary$bic) 
,ms0.summary$bic[which.min(ms0.summary$bic) 
],col="red",cex=2,pch=20)
par(mfrow=c(1,1))
```

- 6~7개의 변수가 선택되었고, 6개의 변수를 고려한다면 외부풍속과 환기창면적과의 교호작용이 제거될 수 있다.
- 전체적으로 4개 정도의 독립변수가 포함되면 변수선택 측도가 안정화되는 경향이 보인다.  환기창면적 및 환기창면적과 외부기온과의 교호작용이 추가로 제거될 수 있다. 

#### 교차타당검증에 의한 모형 비교 

- 지금부터는 train:test=7:3 으로 데이터를 나누어서 몇 개의 후보 모형들의 test RMSE를 계산하여 보겠다. 이 값이 작을수록 예측력이 우수한 모형이라고 볼 수 있다.
- 먼저 데이터를 임의로 train:test=7:3 의 비율로 나눈다. train data는 모형구축 시, test data는 구축된 모형을 평가 시 사용한다.
- 모형에 대한 성능은 test RMSE와 SSE/SST를 바탕으로 실시하며, 두가지 기준 모두 그 값이 작을수록 모형의 예측력이 우수하다고 판단하면 된다.
- $RMSE=\sqrt{{\frac {1}{n} \sum_{i=1}^{n} (y_{i}-\hat{y_{i}})^{2}}}$
- $SSE/SST=\frac {\sum_{i=1}^{n} (y_{i}-\hat{y_{i}})^{2}} {\sum_{i=1}^{n} (y_{i}-\bar{y})^{2}}$

```{r}
set.seed(5790)
train.index <- sample(1:nrow(plantno), round(nrow(plantno)*7/10), replace=F)
ex1_train <- plantno[train.index,]
ex1_test <- plantno[-train.index,]
```

```{r}
# 모든 주효과, 그리고 환기창면적과 다른 변수들 사이의 교호작용을 포함한 모형
m0 <- lm(내외부기온차~외부기온+외부풍속+외부일사량+환기창면적+환기창면적*외부기온+환기창면적*외부풍속+환기창면적*외부일사량,data=ex1_train) 
y_hat0 <- predict(m0,ex1_test)
RMSE0 <- sqrt(mean((ex1_test$내외부기온차-y_hat0)^2)) 
SSE0 <- sum((ex1_test$내외부기온차-y_hat0)^2) 
SST0 <- sum((ex1_test$내외부기온차-mean(ex1_test$내부기온))^2) 
result0 <- data.frame(ex1_test$내외부기온차, y_hat0, ex1_test$내외부기온차-y_hat0)
colnames(result0) <- c('y','yhat','y-yhat')
RMSE0 # test RMSE
SSE0/SST0 # SSE/SST
head(result0,12)

# Adj R^2, Cp, BIC 등의 기준을 바탕으로 선택된 모형 (교호작용이 있는 경우는 주효과 포함)
m0 <- lm(내외부기온차~외부기온+외부풍속+외부일사량+환기창면적+환기창면적*외부기온+환기창면적*외부일사량,data=ex1_train) 
y_hat0 <- predict(m0,ex1_test)
RMSE1 <- sqrt(mean((ex1_test$내외부기온차-y_hat0)^2))
SSE1 <- sum((ex1_test$내외부기온차-y_hat0)^2) 
SST1 <- sum((ex1_test$내외부기온차-mean(ex1_test$내외부기온차))^2) 
result1 <- data.frame(ex1_test$내외부기온차, y_hat0, ex1_test$내외부기온차-y_hat0)
colnames(result1) <- c('y','yhat','y-yhat')
RMSE1 # test RMSE
SSE1/SST1 # SSE/SST
head(result1,12)

# 모든 주효과와 가장 중요한 교호작용 1가지를 포함한 모형
m0 <- lm(내외부기온차~외부기온+외부풍속+외부일사량+환기창면적+환기창면적*외부일사량,data=ex1_train) 
y_hat0 <- predict(m0,ex1_test)
RMSE2 <- sqrt(mean((ex1_test$내외부기온차-y_hat0)^2))
SSE2 <- sum((ex1_test$내외부기온차-y_hat0)^2) 
SST2 <- sum((ex1_test$내외부기온차-mean(ex1_test$내외부기온차))^2) 
result2 <- data.frame(ex1_test$내외부기온차, y_hat0, ex1_test$내외부기온차-y_hat0)
colnames(result2) <- c('y','yhat','y-yhat')
RMSE2 # test RMSE
SSE2/SST2 # SSE/SST
head(result2,12)
```

- 결과적으로 3가지 모형들 중 변수선택의 측도 관점에서 결정된 모형이 test error를 가장 작게 하였다.
- 하지만, test error 값들에 큰 차이가 없어 단순한 모형(교호작용 1개만 포함한 모형)을 선택하는 것도 좋아 보인다.


- 참고로, 사전분석을 통해 외부풍속과 외부일사량과의 교호작용이 어느 정도 의미 있게 관측되었다. 만약 두 개의 다른 형태의 교호작용을 포함시키고자 한다면 다음과 같은 모형을 고려해볼 수 있다.
- 결과적으로, 교호작용을 1개만 포함하려면 환기창면적과 외부일사량이 포함되는 것이 좋고, 그 다음으로 의미 있는 것이 외부풍속과 외부일사량과의 교호작용인 것으로 보인다.

```{r}
# 모든 주효과와 가장 중요한 교호작용 1가지를 포함한 모형
m0 <- lm(내외부기온차~외부기온+외부풍속+외부일사량+환기창면적+환기창면적*외부일사량+외부풍속*외부일사량,data=ex1_train) 
y_hat0 <- predict(m0,ex1_test)
RMSE3 <- sqrt(mean((ex1_test$내외부기온차-y_hat0)^2))
SSE3 <- sum((ex1_test$내외부기온차-y_hat0)^2) 
SST3 <- sum((ex1_test$내외부기온차-mean(ex1_test$내외부기온차))^2) 
result3 <- data.frame(ex1_test$내외부기온차, y_hat0, ex1_test$내외부기온차-y_hat0)
colnames(result3) <- c('y','yhat','y-yhat')
RMSE3 # test RMSE
SSE3/SST3 # SSE/SST
head(result3,12)
```

- 최종 모형 

```{r}
summary( lm(내외부기온차~외부기온+외부풍속+외부일사량+환기창면적+환기창면적*외부기온+환기창면적*외부일사량,data=plantno) )
```



### 2.2 작물이 있을 때

#### Multiple Linear Regression Model

- 먼저 변수들 간의 상관관계를 파악하기 위해 상관분석을 실시한다.

```{r}
ex1 <- plantyes[,c(3,1,10,11,13)]
head(ex1)
```

```{r}
cor(ex1)
```

- 산점도행렬과 상관계수그림을 그리면 다음과 같다.

```{r}
pairs(ex1,col=factor(ex1$환기창면적))
```

- 환기창면적과 다른 주효과들간의 뚜렷한 교호작용이 관측되지는 않는다.
- 독립변수들과 내부기온과의 연관성의 방향은 작물이 없을 때와 유사해 보인다.

```{r}
library(corrplot)
corrplot(cor(ex1))
```

- 그리고 각 변수에 대한 기초통계량은 다음과 같이 계산된다.

```{r}
library(psych)
describe(ex1)
```

- 내외부기온차를 반응변수로 하여 각 변수의 주효과와 모든 가능한 교호작용을 고려한 다중선형회귀모형을 적합하면 다음과 같다.
- 작물이 없을 때와는 달리 모든 교호작용을 함께 고려한 것은, 사전분석 결과 환기창면적과 다른 변수들과의 교호작용 뿐 아니라 다른 효과들도 비교적 유의미하게 관측되었기 때문이다.

```{r}
m_yes <- lm(내외부기온차~(외부기온+외부풍속+외부일사량+환기창면적)^2,data=plantyes)
summary(m_yes)
```

- 모형적합 결과 환기창면적, 그리고 환기창면적과 외부풍속과의 교호작용이 유의수준 0.05에서 유의미하지 않았다. 그리고 조정된 결정계수의 값은 $R^2_{adj}=0.8875$이다.
- 그리고 여러 교호작용들 중 t 통계량의 절대값이 가장 큰 외부일사량과 외부기온 사이의 교호작용을 1차적으로 고려해 볼 수 있다. 외부일사량과 환기창면적 사이의 교호작용, 외부풍속과 외부일사량과의 교호작용 또한 유의미해 보인다. 
- 전체적으로 환기창면적과의 교호작용 뿐 아니라 다양한 교호작용들이 유의미하게 나타난다. 

#### Best subset selection

- 여러 측도들을 이용하여 모형에 포함될 변수를 적절히 선택해 보도록 하겠다.

```{r}
library(leaps)
ms0 <- regsubsets(내외부기온차~(외부기온+외부풍속+외부일사량+환기창면적)^2,data=plantyes,nvmax=10)
ms0.summary <- summary(ms0)
ms0.summary

par(mfrow=c(2,2)) 
# RSS=SSE
plot(ms0.summary$rss,xlab="Number of Variables",ylab="RSS",type="l")
# Adj R^2
plot(ms0.summary$adjr2,xlab="Number of Variables",ylab="Adjusted RSq",type="l")
which.max(ms0.summary$adjr2)
points(which.max(ms0.summary$adjr2)
,ms0.summary$adjr2[which.max(ms0.summary$adjr2)
], col="red",cex=2,pch=20)
# Cp
plot(ms0.summary$cp,xlab="Number of Variables",ylab="Cp",type='l') 
which.min(ms0.summary$cp)
points(which.min(ms0.summary$cp)
,ms0.summary$cp[which.min(ms0.summary$cp)
],col="red",cex=2,pch=20)
# BIC
plot(ms0.summary$bic,xlab="Number of Variables",ylab="BIC",type='l')
which.min(ms0.summary$bic) 
points(which.min(ms0.summary$bic) 
,ms0.summary$bic[which.min(ms0.summary$bic) 
],col="red",cex=2,pch=20)
par(mfrow=c(1,1))
```

- 전체적으로 변수가 7~9개 정도면 안정화되는 경향이 보인다. 



#### 교차타당검증에 의한 모형 비교 

- 지금부터는 train:test=7:3 으로 데이터를 나누어서 몇 개의 후보 모형들의 test RMSE를 계산하여 보겠다. 이 값이 작을수록 예측력이 우수한 모형이라고 볼 수 있다.
- 먼저 데이터를 임의로 train:test=7:3 의 비율로 나눈다. train data는 모형구축 시, test data는 구축된 모형을 평가 시 사용한다.
- 모형에 대한 성능은 test RMSE와 SSE/SST를 바탕으로 실시하며, 두가지 기준 모두 그 값이 작을수록 모형의 예측력이 우수하다고 판단하면 된다.
- $RMSE=\sqrt{{\frac {1}{n} \sum_{i=1}^{n} (y_{i}-\hat{y_{i}})^{2}}}$
- $SSE/SST=\frac {\sum_{i=1}^{n} (y_{i}-\hat{y_{i}})^{2}} {\sum_{i=1}^{n} (y_{i}-\bar{y})^{2}}$

```{r}
set.seed(5790)
train.index <- sample(1:nrow(plantyes), round(nrow(plantyes)*7/10), replace=F)
ex1_train <- plantyes[train.index,]
ex1_test <- plantyes[-train.index,]
```

```{r}
# 모든 주효과 및 교호작용을 포함한 모형
m0 <- lm(내외부기온차~(외부기온+외부풍속+외부일사량+환기창면적)^2,data=ex1_train) 
y_hat0 <- predict(m0,ex1_test)
RMSE0 <- sqrt(mean((ex1_test$내외부기온차-y_hat0)^2))
SSE0 <- sum((ex1_test$내외부기온차-y_hat0)^2) 
SST0 <- sum((ex1_test$내외부기온차-mean(ex1_test$내외부기온차))^2) 
result0 <- data.frame(ex1_test$내외부기온차, y_hat0, ex1_test$내외부기온차-y_hat0)
colnames(result0) <- c('y','yhat','y-yhat')
RMSE0 # test RMSE
SSE0/SST0 # SSE/SST
head(result0,12)

# 모든 주효과, 그리고 주요한 3개의 교호작용을 포함한 모형
m0 <- lm(내외부기온차~외부기온+외부풍속+외부일사량+환기창면적+외부풍속*외부일사량+외부기온*외부일사량+환기창면적*외부일사량,data=ex1_train) 
y_hat0 <- predict(m0,ex1_test)
RMSE1 <- sqrt(mean((ex1_test$내외부기온차-y_hat0)^2))
SSE1 <- sum((ex1_test$내외부기온차-y_hat0)^2) 
SST1 <- sum((ex1_test$내외부기온차-mean(ex1_test$내외부기온차))^2) 
result1 <- data.frame(ex1_test$내외부기온차, y_hat0, ex1_test$내외부기온차-y_hat0)
colnames(result1) <- c('y','yhat','y-yhat')
RMSE1 # test RMSE
SSE1/SST1 # SSE/SST
head(result1,12)

# 모든 주효과, 그리고 외부기온과 외부일사량과의 교호작용 1개만을 포함한 모형
m0 <- lm(내외부기온차~외부기온+외부풍속+외부일사량+환기창면적+외부기온*외부일사량,data=ex1_train) 
y_hat0 <- predict(m0,ex1_test)
RMSE2 <- sqrt(mean((ex1_test$내외부기온차-y_hat0)^2))
SSE2 <- sum((ex1_test$내외부기온차-y_hat0)^2) 
SST2 <- sum((ex1_test$내외부기온차-mean(ex1_test$내외부기온차))^2) 
result2 <- data.frame(ex1_test$내외부기온차, y_hat0, ex1_test$내외부기온차-y_hat0)
colnames(result2) <- c('y','yhat','y-yhat')
RMSE2 # test RMSE
SSE2/SST2 # SSE/SST
head(result2,12)

# 모든 주효과, 그리고 외부일사량과 환기창면적과의 교호작용 1개만을 포함한 모형
m0 <- lm(내외부기온차~외부기온+외부풍속+외부일사량+환기창면적+환기창면적*외부일사량,data=ex1_train) 
y_hat0 <- predict(m0,ex1_test)
RMSE3 <- sqrt(mean((ex1_test$내외부기온차-y_hat0)^2))
SSE3 <- sum((ex1_test$내외부기온차-y_hat0)^2) 
SST3 <- sum((ex1_test$내외부기온차-mean(ex1_test$내외부기온차))^2) 
result3 <- data.frame(ex1_test$내외부기온차, y_hat0, ex1_test$내외부기온차-y_hat0)
colnames(result3) <- c('y','yhat','y-yhat')
RMSE3 # test RMSE
SSE3/SST3 # SSE/SST
head(result3,12)
```

- 결과적으로 모든 주효과, 그리고 주요한 3개의 교호작용을 포함한 모형이 가장 우수하였다.
- 교호작용을 1개만 포함하고자 할 때는 t값 기준으로는 외부기온과 외부일사량과의 교호작용이 더 강한 효과를 보였으나, test error 기준으로는 외부일사량과 환기창면적과의 교호작용을 포함한 모형이 더 우수하였다. 이것은 작물이 없을 때와 동일한 결과이다. 


- 최종 선택모형
    - 모든 주효과, 그리고 주요한 3개의 교호작용을 포함한 모형
```{r}
summary( lm(내외부기온차~외부기온+외부풍속+외부일사량+환기창면적+외부풍속*외부일사량+외부기온*외부일사량+환기창면적*외부일사량,data=plantyes))
```
-
    - 모든 주효과와 1개의 교호작용 (환기창면적과 외부일사량)
```{r}
summary( lm(내부기온~환기율+외부기온+외부풍속+외부일사량+환기창면적+환기창면적*외부일사량,data=plantyes) )
```



### 2.3 작물유무 데이터를 합친 경우

#### Multiple Linear Regression Model

- 상관관계에 대한 분석은 작물유무에 따라 데이터를 나누어 분석하는 과정에서 모두 다루었기 때문에 생략하도록 한다.
- 2.1절과 2.2절의 결과를 통해 외부일사량과 환기창면적과의 교호작용이 가장 유의미하다는 사실을 파악할 수 있다.
- 여기에서는 작물유무에 대한 변수가 추가로 들어가고 이에 따라 작물유무에 대한 교호작용을 포함해서 다양한 교호작용 변수를 고려할 수 있지만 모형이 너무 복잡해지므로 바람직하지 않을 수 있다. 
- 따라서 내외부기온차를 반응변수로 하여 각 변수의 주효과와 그리고 환기창면적과 외부일사량 사이의 교호작용을 포함한 모형을 시작점으로 하여 분석을 진행하도록 한다. 여기에 주효과와 작물유무 사이의 교호작용도 우선 포함한다. 

```{r}
m_total <- lm(내외부기온차~외부기온+외부풍속+외부일사량+환기창면적+작물유무+외부기온*작물유무+외부풍속*작물유무+외부일사량*작물유무+환기창면적*작물유무+환기창면적*외부일사량,data=plant)
summary(m_total)
```

- 모형적합 결과 외부풍속과 작물유무와의 교호작용이 유의수준 0.05에서 유의미하지 않다. 
- 그리고 가장 중요한 교호작용은 두가지를 선택할 수 있는데 외부일사량과 환기창면적, 그리고 외부일사량과 작물유무 사이의 교호작용이라고 판단된다. 
- 조정된 결정계수의 값이 $R^2_{adj}=0.8811$이다.


#### Best subset selection

- 여러 측도들을 이용하여 모형에 포함될 변수를 적절히 선택해 보도록 하겠다.

```{r}
library(leaps)
ms0 <- regsubsets(내부기온~외부기온+외부풍속+외부일사량+환기창면적+작물유무+외부기온*작물유무+외부풍속*작물유무+외부일사량*작물유무+환기창면적*작물유무+환기창면적*외부일사량,data=plant,nvmax=10)
ms0.summary <- summary(ms0)
ms0.summary

par(mfrow=c(2,2)) 
# RSS=SSE
plot(ms0.summary$rss,xlab="Number of Variables",ylab="RSS",type="l")
# Adj R^2
plot(ms0.summary$adjr2,xlab="Number of Variables",ylab="Adjusted RSq",type="l")
which.max(ms0.summary$adjr2)
points(which.max(ms0.summary$adjr2)
,ms0.summary$adjr2[which.max(ms0.summary$adjr2)
], col="red",cex=2,pch=20)
# Cp
plot(ms0.summary$cp,xlab="Number of Variables",ylab="Cp",type='l') 
which.min(ms0.summary$cp)
points(which.min(ms0.summary$cp)
,ms0.summary$cp[which.min(ms0.summary$cp)
],col="red",cex=2,pch=20)
# BIC
plot(ms0.summary$bic,xlab="Number of Variables",ylab="BIC",type='l')
which.min(ms0.summary$bic) 
points(which.min(ms0.summary$bic) 
,ms0.summary$bic[which.min(ms0.summary$bic) 
],col="red",cex=2,pch=20)
par(mfrow=c(1,1))
```


- 외부풍속과 작물유무와의 교호작용, 환기창면적이 제거되는 것이 좋아보인다.
- 4개정도의 변수를 포함한 모형도 충분한 경쟁력이 있어 보인다. 이는, 교호작용 중에서는 외부일사량과 환기창면적과의 교호작용만을 포함한 모형이다.
- 환기창면적의 주효과는 제거되는 것이 좋다고 나오지만, 연관된 교호작용들이 의미있으므로 제거하지 않는다. 


#### 교차타당검증에 의한 모형 비교 

- 지금부터는 train:test=7:3 으로 데이터를 나누어서 몇 개의 후보 모형들의 test RMSE를 계산하여 보겠다. 이 값이 작을수록 예측력이 우수한 모형이라고 볼 수 있다.
- 먼저 데이터를 임의로 train:test=7:3 의 비율로 나눈다. train data는 모형구축 시, test data는 구축된 모형을 평가 시 사용한다.
- 모형에 대한 성능은 test RMSE와 SSE/SST를 바탕으로 실시하며, 두가지 기준 모두 그 값이 작을수록 모형의 예측력이 우수하다고 판단하면 된다.
- $RMSE=\sqrt{{\frac {1}{n} \sum_{i=1}^{n} (y_{i}-\hat{y_{i}})^{2}}}$
- $SSE/SST=\frac {\sum_{i=1}^{n} (y_{i}-\hat{y_{i}})^{2}} {\sum_{i=1}^{n} (y_{i}-\bar{y})^{2}}$

```{r}
set.seed(5790)
train.index <- sample(1:nrow(plant), round(nrow(plant)*7/10), replace=F)
ex1_train <- plant[train.index,]
ex1_test <- plant[-train.index,]
```

```{r}
# 최초로 고려한 모형
m0 <- lm(내외부기온차~외부기온+외부풍속+외부일사량+환기창면적+작물유무+외부기온*작물유무+외부풍속*작물유무+외부일사량*작물유무+환기창면적*작물유무+환기창면적*외부일사량,data=ex1_train)
y_hat0 <- predict(m0,ex1_test)
RMSE0 <- sqrt(mean((ex1_test$내외부기온차-y_hat0)^2)) 
SSE0 <- sum((ex1_test$내외부기온차-y_hat0)^2) 
SST0 <- sum((ex1_test$내외부기온차-mean(ex1_test$내외부기온차))^2) 
result0 <- data.frame(ex1_test$내외부기온차, y_hat0, ex1_test$내외부기온차-y_hat0)
colnames(result0) <- c('y','yhat','y-yhat')
RMSE0 # test RMSE
SSE0/SST0 # SSE/SST
head(result0,12)

# Adj R^2, Cp, BIC 등의 기준을 바탕으로 선택된 모형 (교호작용 1개 제거)
m0 <- lm(내외부기온차~외부기온+외부풍속+외부일사량+환기창면적+작물유무+외부기온*작물유무+외부일사량*작물유무+환기창면적*작물유무+환기창면적*외부일사량,data=ex1_train)
y_hat0 <- predict(m0,ex1_test)
RMSE1 <- sqrt(mean((ex1_test$내외부기온차-y_hat0)^2))
SSE1 <- sum((ex1_test$내외부기온차-y_hat0)^2) 
SST1 <- sum((ex1_test$내외부기온차-mean(ex1_test$내외부기온차))^2) 
result1 <- data.frame(ex1_test$내외부기온차, y_hat0, ex1_test$내외부기온차-y_hat0)
colnames(result1) <- c('y','yhat','y-yhat')
RMSE1 # test RMSE
SSE1/SST1 # SSE/SST
head(result1,12)

# 모든 주효과와 가장 중요한 교호작용 1가지(환기창면적과 외부일사량)를 포함한 모형
m0 <- lm(내외부기온차~외부기온+외부풍속+외부일사량+환기창면적+작물유무+환기창면적*외부일사량,data=ex1_train)
y_hat0 <- predict(m0,ex1_test)
RMSE2 <- sqrt(mean((ex1_test$내외부기온차-y_hat0)^2))
SSE2 <- sum((ex1_test$내외부기온차-y_hat0)^2) 
SST2 <- sum((ex1_test$내외부기온차-mean(ex1_test$내외부기온차))^2) 
result2 <- data.frame(ex1_test$내외부기온차, y_hat0, ex1_test$내외부기온차-y_hat0)
colnames(result2) <- c('y','yhat','y-yhat')
RMSE2 # test RMSE
SSE2/SST2 # SSE/SST
head(result2,12)

# 모든 주효과와 가장 중요한 교호작용 2가지(환기창면적과 외부일사량, 작물유무와 외부일사량) 포함한 모형
m0 <- lm(내외부기온차~외부기온+외부풍속+외부일사량+환기창면적+작물유무+외부일사량*작물유무+환기창면적*외부일사량,data=ex1_train)
y_hat0 <- predict(m0,ex1_test)
RMSE3 <- sqrt(mean((ex1_test$내외부기온차-y_hat0)^2))
SSE3 <- sum((ex1_test$내외부기온차-y_hat0)^2) 
SST3 <- sum((ex1_test$내외부기온차-mean(ex1_test$내외부기온차))^2) 
result3 <- data.frame(ex1_test$내외부기온차, y_hat0, ex1_test$내외부기온차-y_hat0)
colnames(result3) <- c('y','yhat','y-yhat')
RMSE3 # test RMSE
SSE3/SST3 # SSE/SST
head(result3,12)
```

- 결과적으로 최초로 고려한 모형이 가장 우수하였다.
- 그러나 전체적으로 test RMSE값이 대동소이하다. 이에 단순한 모형을 선택하는 것이 좋아 보인다.

- 최종모형
    - 최초로 고려한 모형
```{r}
summary(lm(내외부기온차~외부기온+외부풍속+외부일사량+환기창면적+작물유무+외부기온*작물유무+외부풍속*작물유무+외부일사량*작물유무+환기창면적*작물유무+환기창면적*외부일사량,data=plant))
```
-
    - Adj R^2, Cp, BIC 등의 기준을 바탕으로 선택된 모형 (외부풍속과 작물유무 사이의 교호작용 제거)
```{r}
summary(lm(내외부기온차~외부기온+외부풍속+외부일사량+환기창면적+작물유무+외부기온*작물유무+외부일사량*작물유무+환기창면적*작물유무+환기창면적*외부일사량,data=plant))
```

