---
title: "Homework (Chapter 9)"
author: "Hwang Seong-Yun"
date: '2020 12 2 '
output: html_document
---

## packages
```{r}
library(survival)
library(KMsurv)
library(tidyverse)
library(survminer)
```


## 연습문제 9-1) R 시스템에 내장된 폐암 관련 데이터셋 cancer를 이용하여 다음을 구하시오. cancer는 미국 Mayo Clinic에서 폐암환자를 대상으로 조사한 데이터이다. 포함된 변수는 다음과 같다.
### inst : Institution code
### time : Survival time in days
### status : Censoring status 1=censored, 2=dead
### age : Age in years (Z1)
### sex : Male=1, Female=2 (Z2)
### ph.ecog : ECOG performance score (0=good ~ 5=dead) (Z3)
### ph.karno : Karnofsky performance score (bad=0 ~ good=100) rated by physician (Z4)
### pat.karno : Karnofsky performance score rated by patient (Z5)
### meal.cal : Calories consumed at meals (Z6)
### wt.loss : Weight loss in last six months (Z7)

```{r}
library(survival)
data(cancer)
head(cancer)
cancer$sex <- as.factor(cancer$sex)
summary(cancer)
```

### (1) survival time(status==2 : event)에 대해 Kaplan-Meier 생존함수를 구하고 생존함수 그림을 그리시오.

```{r}
attach(cancer)
Surv(time, status==2)
```

#### 동점은 없는 것으로 보임.
#### Kaplan-Meier 생존함수를 구하면 다음과 같다.

```{r}
fit <- survfit(Surv(time, status==2) ~ 1, data=cancer)
summary(fit)
```

#### 이에 대한 그림은 다음과 같이 그릴 수 있다.

```{r}
ggsurvplot(fit,conf.int = TRUE,risk.table.col = "strata",ggtheme = theme_bw())
```

### (2) survival time(status==2 : event)에 대해 성별에 따른 Kaplan-Meier 생존함수를 구하고 생존함수 그림을 그리시오. 

#### 성별에 따른 Kaplan-Meier 생존함수를 구하면 다음과 같다. 

```{r}
fit1 <- survfit(Surv(time, status==2) ~ sex, data=cancer)
summary(fit1)
```

#### 이에 대한 그림은 다음과 같이 그릴 수 있다.

```{r}
ggsurvplot(fit1,conf.int = TRUE,risk.table.col = "strata",ggtheme = theme_bw())
```

#### 생존함수 그림에서 교차가 일어나지 않고 있으므로 이에 따른 log-rank test를 수행해보면 다음과 같다.

```{r}
survdiff(Surv(time, status==2) ~ sex, data=cancer, rho=0)
```

#### p-value의 값이 0.001이므로 유의수준 0.05보다 작다. 이에 따라 성별에 따른 생존함수는 차이가 있다고 말할 수 있다.

### (3) survival time(status==2 : event)에 대해 공변량을 포함하지 않은 지수회귀모형을 적합하고 추정된 생존함수식을 쓰시오.

```{r}
a1 <- survreg(Surv(time, status==2) ~ 1, data=cancer, dist="exponential")
summary(a1)
```

#### 추정된 생존함수식은 다음과 같다.

- $logT=\beta_{0}+\epsilon$ 적합결과 ${\hat{\beta_{0}}}=6.0445$ 이고 검정결과 $p-value<2 * 10 ^{-16}$ 이므로 매우 유의하다. 이에 따른 추정식은 $logT=6.0445$ 이고 생존함수식은 다음과 같다.

- ${\hat{S}} (t)=exp[-t * exp(- {\hat{\beta  _{0}}} )]=exp(-e ^{-6.0445} t)$

### (4) survival time(status==2 : event)에 대해 공변량을 포함하지 않은 와이블회귀모형을 적합하고 추정된 생존함수식을 쓰시오.

```{r}
a2 <- survreg(Surv(time, status==2) ~ 1, data=cancer, dist="weibull")
summary(a2)
```

#### 추정된 생존함수식은 다음과 같다.

- $logT= \beta  _{0} + \sigma  \epsilon$ 적합결과 ${\hat{\beta_{0}}}=6.0349$ 이고 검정결과 $p-value<2 * 10 ^{-16}$ 이므로 매우 유의하다. 또한  이에 따른 추정식은 $logT=6.0349$ 이고 생존함수식은 다음과 같다. ($\kappa=0.759$)

- ${\hat{S}}(t)=exp[-t ^{{\hat{\kappa }}} exp(- {\hat{\beta  _{0}}} ) ^{{\hat{\kappa }}} ]=exp[-t ^{0.759} (exp(-6.0349)) ^{0.759} ]$

### (5) survival time(status==2 : event)에 대해 공변량을 모두 포함한 지수회귀모형을 적합하고 추정된 생존함수식을 쓰시오.

#### 변수 중 Institution Code(inst)는 설명변수로서 의미가 없다고 생각하여 제외하였음.

```{r}
b1 <- survreg(Surv(time, status==2) ~ age+sex+ph.ecog+ph.karno+pat.karno+meal.cal+wt.loss, data=cancer, dist="exponential")
summary(b1)
```

#### 분석결과

- 분석결과 변수 sex, ph.ecog에 대해서만 $\alpha=0.05$에서 회귀계수의 검정결과가 유의하다. 그리고 모형 전체에 대해서는 log-likelihood 검정결과 $p-value=0.0028$로 매우 유의함을 알 수 있다.

- ${\hat{S}} (t)=exp[- {\hat{\lambda }} t]=exp[-t*exp(- {\hat{\beta  _{0}}} - {\hat{\beta  _{1}}} Z _{1} - {\hat{\beta  _{2}}} Z _{2} - {\hat{\beta  _{3}}} Z _{3} - {\hat{\beta  _{4}}} Z _{4} - {\hat{\beta  _{5}}} Z _{5} - {\hat{\beta  _{6}}} Z _{6} - {\hat{\beta  _{7}}} Z _{7} )]$
$=exp[-t*exp(-7.53+0.00845age-0.5sex+0.595ph.ecog+$
$0.0169ph.karno-0.00919pat.karno-0.00000981meal.cal-0.0101wt.loss)]$

### (6) survival time(status==2 : event)에 대해 공변량을 모두 포함한 와이블회귀모형을 적합하고 추정된 생존함수식을 쓰시오.

#### 변수 중 Institution Code(inst)는 설명변수로서 의미가 없다고 생각하여 제외하였음.

```{r}
b2 <- survreg(Surv(time, status==2) ~ age+sex+ph.ecog+ph.karno+pat.karno+meal.cal+wt.loss, data=cancer, dist="weibull")
summary(b2)
```

#### 분석결과

- 분석결과 변수 sex, ph.ecog, ph.karno에 대해서만 $\alpha=0.05$에서 회귀계수의 검정결과가 유의하다. 그리고 모형 전체에 대해서는 log-likelihood 검정결과 $p-value=0.00018$로 매우 유의함을 알 수 있다.

- ${\hat{S}} (t)=exp[-( {\hat{\lambda }} t) ^{{\hat{\kappa }}} ]=$
$exp[-t ^{{\hat{\kappa }}} (exp(- {\hat{\beta  _{0}}} - {\hat{\beta  _{1}}} Z _{1} - {\hat{\beta  _{2}}} Z _{2} - {\hat{\beta  _{3}}} Z _{3} - {\hat{\beta  _{4}}} Z _{4} - {\hat{\beta  _{5}}} Z _{5} - {\hat{\beta  _{6}}} Z _{6} - {\hat{\beta  _{7}}} Z _{7} )) ^{{\hat{\kappa }}} ]$
$=exp[-t ^{0.695} (exp(-7.38+0.00642age-0.387sex+0.521ph.ecog$
$+0.0164ph.karno-0.0086pat.karno-0.0000125meal.cal$
$-0.00942wt.loss)) ^{0.695} ]$

### (7) survival time(status==2 : event)에 대해 공변량을 모두 포함한 지수회귀모형을 적합하고 성별에 따라 추정된 생존함수식을 쓰시오.

#### sex=1 (남자)

- ${\hat{S}} (t)=exp[- {\hat{\lambda }} t]=$
$exp[-t*exp(- {\hat{\beta  _{0}}} - {\hat{\beta  _{1}}} Z _{1} - {\hat{\beta  _{3}}} Z _{3} - {\hat{\beta  _{4}}} Z _{4} - {\hat{\beta  _{5}}} Z _{5} - {\hat{\beta  _{6}}} Z _{6} - {\hat{\beta  _{7}}} Z _{7} )]$
$=exp[-t*exp(-7.53+0.00845age+0.595ph.ecog+$
$0.0169ph.karno-0.00919pat.karno-0.00000981meal.cal-0.0101wt.loss)]$

#### sex=2 (여자)

- ${\hat{S}} (t)=exp[- {\hat{\lambda }} t]=$
$exp[-t*exp(- {\hat{\beta  _{0}}} - {\hat{\beta  _{2}}} - {\hat{\beta  _{1}}} Z _{1} - {\hat{\beta  _{3}}} Z _{3} - {\hat{\beta  _{4}}} Z _{4} - {\hat{\beta  _{5}}} Z _{5} - {\hat{\beta  _{6}}} Z _{6} - {\hat{\beta  _{7}}} Z _{7} )]$
$=exp[-t*exp(-8.03+0.00845age+0.595ph.ecog+$
$0.0169ph.karno-0.00919pat.karno-0.00000981meal.cal-0.0101wt.loss)]$

### (8) survival time(status==2 : event)에 대해 공변량을 모두 포함한 와이블회귀모형을 적합하고 성별에 따라 추정된 생존함수식을 쓰시오.

#### sex=1 (남자)

- ${\hat{S}} (t)=exp[-( {\hat{\lambda }} t) ^{{\hat{\kappa }}} ]=$
$exp[-t ^{{\hat{\kappa }}} (exp(- {\hat{\beta  _{0}}} - {\hat{\beta  _{1}}} Z _{1} - {\hat{\beta  _{3}}} Z _{3} - {\hat{\beta  _{4}}} Z _{4} - {\hat{\beta  _{5}}} Z _{5} - {\hat{\beta  _{6}}} Z _{6} - {\hat{\beta  _{7}}} Z _{7} )) ^{{\hat{\kappa }}} ]$
$=exp[-t ^{0.695} (exp(-7.38+0.00642age+0.521ph.ecog+$
$0.0164ph.karno-0.0086pat.karno-0.0000125meal.cal$
$-0.00942wt.loss)) ^{0.695} ]$ 

#### sex=2 (여자)

- ${\hat{S}} (t)=exp[-( {\hat{\lambda }} t) ^{{\hat{\kappa }}} ]=$
$exp[-t ^{{\hat{\kappa }}} (exp(- {\hat{\beta  _{0}}} - {\hat{\beta  _{2}}} - {\hat{\beta  _{1}}} Z _{1} - {\hat{\beta  _{3}}} Z _{3} - {\hat{\beta  _{4}}} Z _{4} - {\hat{\beta  _{5}}} Z _{5} - {\hat{\beta  _{6}}} Z _{6} - {\hat{\beta  _{7}}} Z _{7} )) ^{{\hat{\kappa }}} ]$
$=exp[-t ^{0.695} (exp(-7.767+0.00642age+0.521ph.ecog+$
$0.0164ph.karno-0.0086pat.karno-0.0000125meal.cal$
$-0.00942wt.loss)) ^{0.695} ]$

```{r}
detach(cancer)
```

## 연습문제 9-2) KMsurv 패키지에 내장된 후두암 데이터셋 larynx를 이용해 다음의 분석을 하시오. 포함된 변수는 다음과 같다.
### stage: Stage of disease (1=stage1, 2=stage2, 3=stage3, 4=stage4)
### time: Time to death or on-study time, months
### age: Age at diagnosis of larynx cancer
### diagyr: Year of diagnosis of larynx cancer
### delta: Death indicator (0=alive, 1=dead)

```{r}
library(KMsurv)
data(larynx)
larynx$stage <- as.factor(larynx$stage)
head(larynx)
summary(larynx)
```

### (1) time(delta==1 : event)에 대해 Kaplan-Meier 생존함수를 구하고 생존함수 그림을 그리시오.

```{r}
attach(larynx)
Surv(time, delta==1)
```

#### 동점이 일부 있는 것으로 보임.
#### Kaplan-Meier 생존함수를 구하면 다음과 같다.

```{r}
fit <- survfit(Surv(time, delta==1) ~ 1, data=larynx)
summary(fit)
```

#### 이에 대한 그림은 다음과 같이 그릴 수 있다.

```{r}
ggsurvplot(fit,conf.int = TRUE,risk.table.col = "strata",ggtheme = theme_bw())
``` 

### (2) time(delta==1 : event)에 대해 병기(stage)에 따른 Kaplan-Meier 생존함수를 구하고 생존함수 그림을 그리시오. 

#### 병기에 따른 Kaplan-Meier 생존함수를 구하면 다음과 같다. 

```{r}
fit1 <- survfit(Surv(time, delta==1) ~ stage, data=larynx)
summary(fit1)
```

#### 이에 대한 그림은 다음과 같이 그릴 수 있다.

```{r}
ggsurvplot(fit1,conf.int = TRUE,risk.table.col = "strata",ggtheme = theme_bw())
```

#### 생존함수 그림에서 일부 교차가 일어나고 있으므로 이에 따른 Peto & Peto test를 수행해보면 다음과 같다.

```{r}
survdiff(Surv(time, delta==1) ~ stage, data=larynx, rho=1)
```

#### p-value의 값이 4*10^(-5)이므로 유의수준 0.05보다 작다. 이에 따라 stage에 따른 생존함수는 차이가 있다고 말할 수 있다.

### (3) time(delta==1 : event)에 대해 공변량을 포함하지 않은 지수회귀모형을 적합하고 추정된 생존함수식을 쓰시오.

```{r}
a1 <- survreg(Surv(time, delta==1) ~ 1, data=larynx, dist="exponential")
summary(a1)
```

#### 추정된 생존함수식은 다음과 같다.

- $logT=\beta_{0}+\epsilon$ 적합결과 ${\hat{\beta_{0}}}=2.022$ 이고 검정결과 $p-value<2 * 10 ^{-16}$ 이므로 매우 유의하다. 이에 따른 추정식은 $logT=2.022$ 이고 생존함수식은 다음과 같다.

- ${\hat{S}} (t)=exp[-t * exp(- {\hat{\beta  _{0}}} )]=exp(-e ^{-2.022} t)$ 

### (4) time(delta==1 : event)에 대해 공변량을 포함하지 않은 와이블회귀모형을 적합하고 추정된 생존함수식을 쓰시오.

```{r}
a2 <- survreg(Surv(time, delta==1) ~ 1, data=larynx, dist="weibull")
summary(a2)
```

#### 추정된 생존함수식은 다음과 같다.

- $logT= \beta  _{0} + \sigma  \epsilon$ 적합결과 ${\hat{\beta_{0}}}=2.0169$ 이고 검정결과 $p-value<2 * 10 ^{-16}$ 이므로 매우 유의하다. 또한  이에 따른 추정식은 $logT=2.0169$ 이고 생존함수식은 다음과 같다. ($\kappa=0.985$)

- ${\hat{S}}(t)=exp[-t ^{{\hat{\kappa }}} exp(- {\hat{\beta  _{0}}} ) ^{{\hat{\kappa }}} ]=exp[-t ^{0.985} (exp(-2.0169)) ^{0.985} ]$

### (5) time(delta==1 : event)에 대해 공변량을 모두 포함한 지수회귀모형을 적합하고 추정된 생존함수식을 쓰시오.

```{r}
b1 <- survreg(Surv(time, delta==1) ~ stage+age+diagyr, data=larynx, dist="exponential")
summary(b1)
```

#### 분석결과

- 분석결과 변수 stage에 대해서만 $\alpha=0.05$에서 회귀계수의 검정결과가 유의하다. 그리고 모형 전체에 대해서는 log-likelihood 검정결과 $p-value=0.0022$로 매우 유의함을 알 수 있다.

- ${\hat{S}} (t)=exp[- {\hat{\lambda }} t]=exp[-t*exp(- {\hat{\beta  _{0}}} - {\hat{\beta  _{1}}} Z _{1} - {\hat{\beta  _{2}}} Z _{2} - {\hat{\beta  _{3}}} Z _{3} - {\hat{\beta  _{4}}} Z _{4} - {\hat{\beta  _{5}}} Z _{5} )]$
$=exp[-t*exp(-1.1781+0.1722stage2+0.6536stage3+1.7015stage4$
$+0.0191age-0.0346diagyr)]$

### (6) time(delta==1 : event)에 대해 공변량을 모두 포함한 와이블회귀모형을 적합하고 추정된 생존함수식을 쓰시오. (stage를 연속형 변수로 간주)

```{r}
larynx$stage <- as.numeric(larynx$stage)
attach(larynx)
b2 <- survreg(Surv(time, delta==1) ~ stage+age+diagyr, data=larynx, dist="weibull")
summary(b2)
```

#### 분석결과

- 분석결과 변수 stage에 대해서만 $\alpha=0.05$에서 회귀계수의 검정결과가 유의하다. 그리고 모형 전체에 대해서는 log-likelihood 검정결과 $p-value=0.00076$로 매우 유의함을 알 수 있다.

- ${\hat{S}} (t)=exp[-( {\hat{\lambda }} t) ^{{\hat{\kappa }}} ]=$
$exp[-t ^{{\hat{\kappa }}} (exp(- {\hat{\beta  _{0}}} - {\hat{\beta  _{1}}} Z _{1} - {\hat{\beta  _{2}}} Z _{2} - {\hat{\beta  _{3}}} Z _{3} )) ^{{\hat{\kappa }}} ]$
$=exp[-t ^{0.914} (exp(-4.30743+0.47084stage+0.02176age-0.00199diagyr)) ^{0.914} ]$

### (7) time(delta==1 : event)에 대해 공변량을 모두 포함한 와이블회귀모형을 적합하고 병기(stage)에 따라 추정된 생존함수식을 쓰시오. (stage를 연속형 변수로 간주)

#### stage 1

- ${\hat{S}} (t)=exp[-( {\hat{\lambda }} t) ^{{\hat{\kappa }}} ]=$
$exp[-t ^{{\hat{\kappa }}} (exp(- {\hat{\beta  _{0}}} - {\hat{\beta  _{1}}} *1 - {\hat{\beta  _{2}}} Z _{2} - {\hat{\beta  _{3}}} Z _{3} )) ^{{\hat{\kappa }}} ]$
$=exp[-t ^{0.914} (exp(-4.30743+0.47084*1+0.02176age-0.00199diagyr)) ^{0.914} ]$
$=exp[-t ^{0.914} (exp(-3.83659+0.02176age-0.00199diagyr)) ^{0.914}]$

#### stage 2

- ${\hat{S}} (t)=exp[-( {\hat{\lambda }} t) ^{{\hat{\kappa }}} ]=$
$exp[-t ^{{\hat{\kappa }}} (exp(- {\hat{\beta  _{0}}} - {\hat{\beta  _{1}}} *2 - {\hat{\beta  _{2}}} Z _{2} - {\hat{\beta  _{3}}} Z _{3} )) ^{{\hat{\kappa }}} ]$
$=exp[-t ^{0.914} (exp(-4.30743+0.47084*2+0.02176age-0.00199diagyr)) ^{0.914} ]$
$=exp[-t ^{0.914} (exp(-3.36575+0.02176age-0.00199diagyr)) ^{0.914}]$

#### stage 3

- ${\hat{S}} (t)=exp[-( {\hat{\lambda }} t) ^{{\hat{\kappa }}} ]=$
$exp[-t ^{{\hat{\kappa }}} (exp(- {\hat{\beta  _{0}}} - {\hat{\beta  _{1}}} *3 - {\hat{\beta  _{2}}} Z _{2} - {\hat{\beta  _{3}}} Z _{3} )) ^{{\hat{\kappa }}} ]$
$=exp[-t ^{0.914} (exp(-4.30743+0.47084*3+0.02176age-0.00199diagyr)) ^{0.914} ]$
$=exp[-t ^{0.914} (exp(-2.89491+0.02176age-0.00199diagyr)) ^{0.914}]$

#### stage 4

- ${\hat{S}} (t)=exp[-( {\hat{\lambda }} t) ^{{\hat{\kappa }}} ]=$
$exp[-t ^{{\hat{\kappa }}} (exp(- {\hat{\beta  _{0}}} - {\hat{\beta  _{1}}} *4 - {\hat{\beta  _{2}}} Z _{2} - {\hat{\beta  _{3}}} Z _{3} )) ^{{\hat{\kappa }}} ]$
$=exp[-t ^{0.914} (exp(-4.30743+0.47084*4+0.02176age-0.00199diagyr)) ^{0.914} ]$
$=exp[-t ^{0.914} (exp(-2.42407+0.02176age-0.00199diagyr)) ^{0.914}]$

### (8) time(delta==1 : event)에 대해 공변량을 모두 포함한 와이블회귀모형을 적합하고 추정된 생존함수식을 쓰시오. (stage를 이산형 변수로 간주)

```{r}
larynx$stage <- as.factor(larynx$stage)
attach(larynx)
b3 <- survreg(Surv(time, delta==1) ~ stage+age+diagyr, data=larynx, dist="weibull")
summary(b3)
```

#### 분석결과

- 분석결과 변수 stage에 대해서만 $\alpha=0.05$에서 회귀계수의 검정결과가 유의하다. 그리고 모형 전체에 대해서는 log-likelihood 검정결과 $p-value=0.0016$으로 매우 유의함을 알 수 있다.

- ${\hat{S}} (t)=exp[-( {\hat{\lambda }} t) ^{{\hat{\kappa }}} ]=$
$exp[-t ^{{\hat{\kappa }}} (exp(- {\hat{\beta  _{0}}} - {\hat{\beta  _{1}}} Z _{1} - {\hat{\beta  _{2}}} Z _{2} - {\hat{\beta  _{3}}} Z _{3} - {\hat{\beta  _{4}}} Z _{4} - {\hat{\beta  _{5}}} Z _{5} )) ^{{\hat{\kappa }}} ]$
$=exp[-t ^{0.892} (exp(-2.1080+0.1615stage2+0.5928stage3$
$+1.5872stage4+0.0172age-0.0192diagyr)) ^{0.892} ]$

### (9) time(delta==1 : event)에 대해 공변량을 모두 포함한 와이블회귀모형을 적합하고 병기(stage)에 따라 추정된 생존함수식을 쓰시오. (stage를 이산형 변수로 간주)

#### stage 1

- ${\hat{S}} (t)=exp[-( {\hat{\lambda }} t) ^{{\hat{\kappa }}} ]=$
$exp[-t ^{{\hat{\kappa }}} (exp(- {\hat{\beta  _{0}}} - {\hat{\beta  _{4}}} Z _{4} - {\hat{\beta  _{5}}} Z _{5} )) ^{{\hat{\kappa }}} ]$
$=exp[-t ^{0.892} (exp(-2.1080+0.0172age-0.0192diagyr)) ^{0.892} ]$

#### stage 2

- ${\hat{S}} (t)=exp[-( {\hat{\lambda }} t) ^{{\hat{\kappa }}} ]=$
$exp[-t ^{{\hat{\kappa }}} (exp(- {\hat{\beta  _{0}}} - {\hat{\beta  _{1}}} - {\hat{\beta  _{4}}} Z _{4} - {\hat{\beta  _{5}}} Z _{5} )) ^{{\hat{\kappa }}} ]$
$=exp[-t ^{0.892} (exp(-1.9465+0.0172age-0.0192diagyr)) ^{0.892} ]$

#### stage 3

- ${\hat{S}} (t)=exp[-( {\hat{\lambda }} t) ^{{\hat{\kappa }}} ]=$
$exp[-t ^{{\hat{\kappa }}} (exp(- {\hat{\beta  _{0}}} - {\hat{\beta  _{2}}} - {\hat{\beta  _{4}}} Z _{4} - {\hat{\beta  _{5}}} Z _{5} )) ^{{\hat{\kappa }}} ]$
$=exp[-t ^{0.892} (exp(-1.5152+0.0172age-0.0192diagyr)) ^{0.892} ]$

#### stage 4

- ${\hat{S}} (t)=exp[-( {\hat{\lambda }} t) ^{{\hat{\kappa }}} ]=$
$exp[-t ^{{\hat{\kappa }}} (exp(- {\hat{\beta  _{0}}} - {\hat{\beta  _{3}}} - {\hat{\beta  _{4}}} Z _{4} - {\hat{\beta  _{5}}} Z _{5} )) ^{{\hat{\kappa }}} ]$
$=exp[-t ^{0.892} (exp(-0.5208+0.0172age-0.0192diagyr)) ^{0.892} ]$

### (10) 위 데이터에 대해 적절한 회귀모형을 제안하시오.

#### AIC(Akaike's Information Criterion) 기준으로 모형을 살펴보면 다음과 같다.

```{r}
a1
extractAIC(a1)
a2
extractAIC(a2)
b1
extractAIC(b1)
b2
extractAIC(b2)
b3
extractAIC(b3)
```

#### 분석결과 stage를 연속형 변수로 간주하고 모든 공변량을 포함한 와이블회귀모형의 AIC값이 가장 작으므로 이 모형을 제안한다. 하지만 그 외의 모형들 중 공변량을 포함한 모형의 AIC값도 거의 비슷하게 나옴을 확인할 수 있다.

### (11) time(delta==1 : event)에 대해 공변량을 모두 포함한 Cox 비례위험모형을 적합하고 추정된 생존함수식을 쓰시오. (stage를 연속형 변수로 간주) 

```{r}
larynx$stage <- as.numeric(larynx$stage)
attach(larynx)
library(survival)
c1 <- coxph(Surv(time, delta==1) ~ stage+age+diagyr, data=larynx, ties="efron")
summary(c1)
```

#### 분석결과

- 분석결과 변수 stage에 대해서만 $\alpha=0.05$에서 회귀계수의 검정결과가 유의하다. 그리고 모형 전체에 대해서는 Likelihood ratio test 결과 $p-value=0.001$로 매우 유의함을 알 수 있다. 

- ${\hat{h}} (t|Z)=h _{0} (t)exp( {\hat{\beta  _{1}}} Z _{1} + {\hat{\beta  _{2}}} Z _{2} + {\hat{\beta  _{3}}} Z _{3} )$
$=h _{0} (t)exp(0.501901stage+0.022752age-0.001703diagyr)$

### (12) time(delta==1 : event)에 대해 공변량을 모두 포함한 Cox 비례위험모형을 적합하고 추정된 생존함수식을 쓰시오. (stage를 이산형 변수로 간주) 

```{r}
larynx$stage <- as.factor(larynx$stage)
attach(larynx)
c2 <- coxph(Surv(time, delta==1) ~ stage+age+diagyr, data=larynx, ties="efron")
summary(c2)
```

- 분석결과 변수 stage에 대해서만 $\alpha=0.05$에서 회귀계수의 검정결과가 유의하다. 그리고 모형 전체에 대해서는 Likelihood ratio test 결과 $p-value=0.003$로 매우 유의함을 알 수 있다.

- ${\hat{h}} (t|Z)=h _{0} (t)exp( {\hat{\beta  _{1}}} Z _{1} + {\hat{\beta  _{2}}} Z _{2} + {\hat{\beta  _{3}}} Z _{3} + {\hat{\beta  _{4}}} Z _{4} + {\hat{\beta  _{5}}} Z _{5} )$
$=h _{0} (t)exp(0.15164stage2+0.64473stage3+1.73211stage4$
$+0.01869age-0.01819diagyr)$

### (13) time(delta==1 : event)에 대해 적절한 Cox 비례위험모형을 적합하고 위험함수식을 쓰시오.

#### (12)에서 적합한 모형에서 AIC 기준으로 변수를 선택하면 다음과 같다.

```{r}
library(MASS)
c2_select <- stepAIC(c2,direction="both",trace=TRUE)
summary(c2_select)
```

#### 결과적으로 stage 변수만 포함한 모형이 선택되었다.

- ${\hat{h}} (t|Z)=h _{0} (t)exp( {\hat{\beta  _{1}}} Z _{1} + {\hat{\beta  _{2}}} Z _{2} + {\hat{\beta  _{3}}} Z _{3} )$
$=h _{0} (t)exp(0.06481stage2+0.61481stage3+1.73490stage4)$ 

```{r}
detach(larynx)
```


## 연습문제 9-3) 다음의 데이터는 해당 온도(temperature)에서 전기 모터의 고장까지의 시간(hours)이다.

```{r}
electric <- tibble(hours=c(8064,1764,2772,3444,3542,3780,4860,5196,5448,408,1344,1440,1680,408,504,528),censor=c(0,1,1,1,1,1,1,1,0,1,1,1,0,1,1,0),temperature=c(150,170,170,170,170,170,170,170,170,190,190,190,190,220,220,220))
head(electric)
```

### (1) hours(censor==1 : event)에 대해 Kaplan-Meier 생존함수를 구하고 생존함수 그림을 그리시오.

```{r}
attach(electric)
Surv(hours, censor==1)
```

#### Kaplan-Meier 생존함수를 구하면 다음과 같다.

```{r}
fit <- survfit(Surv(hours, censor==1) ~ 1, data=electric)
summary(fit)
```

#### 이에 대한 그림은 다음과 같이 그릴 수 있다.

```{r}
ggsurvplot(fit,conf.int = TRUE,risk.table.col = "strata",ggtheme = theme_bw())
``` 

### (2) hours(censor==1 : event)에 대해 온도(temperature)에 따른 Kaplan-Meier 생존함수를 구하고 생존함수 그림을 그리시오. 

#### 온도에 따른 Kaplan-Meier 생존함수를 구하면 다음과 같다. 

```{r}
fit1 <- survfit(Surv(hours, censor==1) ~ temperature, data=electric)
summary(fit1)
```

#### 이에 대한 그림은 다음과 같이 그릴 수 있다.

```{r}
ggsurvplot(fit1,conf.int = TRUE,risk.table.col = "strata",ggtheme = theme_bw())
```

#### 생존함수 그림에서 교차가 일어나지 않고 있으므로 이에 따른 log-rank test를 수행해보면 다음과 같다.

```{r}
survdiff(Surv(hours, censor==1) ~ temperature, data=electric, rho=0)
```

#### p-value의 값이 0.005이므로 유의수준 0.05보다 작다. 이에 따라 온도에 따른 생존함수는 차이가 있다고 말할 수 있다.

### (3) hours(censor==1 : event)에 대해 공변량을 포함하지 않은 지수회귀모형을 적합하고 추정된 생존함수식을 쓰시오.

```{r}
a1 <- survreg(Surv(hours, censor==1) ~ 1, data=electric, dist="exponential")
summary(a1)
```

#### 추정된 생존함수식은 다음과 같다.

- $logT=\beta_{0}+\epsilon$ 적합결과 ${\hat{\beta_{0}}}=8.234$ 이고 검정결과 $p-value<2 * 10 ^{-16}$ 이므로 매우 유의하다. 이에 따른 추정식은 $logT=8.234$ 이고 생존함수식은 다음과 같다.

- ${\hat{S}} (t)=exp[-t * exp(- {\hat{\beta  _{0}}} )]=exp(-e ^{-8.234} t)$ 

### (4) hours(censor==1 : event)에 대해 공변량을 포함하지 않은 와이블회귀모형을 적합하고 추정된 생존함수식을 쓰시오.

```{r}
a2 <- survreg(Surv(hours, censor==1) ~ 1, data=electric, dist="weibull")
summary(a2)
```

#### 추정된 생존함수식은 다음과 같다.

- $logT= \beta  _{0} + \sigma  \epsilon$ 적합결과 ${\hat{\beta_{0}}}=8.241$ 이고 검정결과 $p-value<2 * 10 ^{-16}$ 이므로 매우 유의하다. 또한  이에 따른 추정식은 $logT=8.241$ 이고 생존함수식은 다음과 같다. ($\kappa=0.841$)

- ${\hat{S}}(t)=exp[-t ^{{\hat{\kappa }}} exp(- {\hat{\beta  _{0}}} ) ^{{\hat{\kappa }}} ]=exp[-t ^{0.841} (exp(-8.241)) ^{0.841} ]$

### (5) hours(censor==1 : event)에 대해 공변량으로 온도를 포함한 지수회귀모형을 적합하고 추정된 생존함수식을 쓰시오.

```{r}
b1 <- survreg(Surv(hours, censor==1) ~ temperature, data=electric, dist="exponential")
summary(b1)
```

#### 분석결과

- 분석결과 변수 temperature에 대해 $\alpha=0.05$에서 회귀계수의 검정결과가 유의하다. 그리고 모형 전체에 대해서는 log-likelihood 검정결과 $p-value=0.0054$로 매우 유의함을 알 수 있다.

- ${\hat{S}} (t)=exp[- {\hat{\lambda }} t]=exp[-t*exp(- {\hat{\beta  _{0}}} - {\hat{\beta  _{1}}} Z _{1} )]$
$=exp[-t*exp(-15.7563+0.0428temperature)]$

### (6) hours(censor==1 : event)에 대해 공변량으로 온도를 포함한 와이블회귀모형을 적합하고 추정된 생존함수식을 쓰시오.

```{r}
b2 <- survreg(Surv(hours, censor==1) ~ temperature, data=electric, dist="weibull")
summary(b2)
```

#### 분석결과

- 분석결과 변수 temperature에 대해 $\alpha=0.05$에서 회귀계수의 검정결과가 유의하다. 그리고 모형 전체에 대해서는 log-likelihood 검정결과 $p-value=5.2 * 10 ^{-6}$로 매우 유의함을 알 수 있다.

- ${\hat{S}} (t)=exp[-( {\hat{\lambda }} t) ^{{\hat{\kappa }}} ]=$
$exp[-t ^{{\hat{\kappa }}} (exp(- {\hat{\beta  _{0}}} - {\hat{\beta  _{1}}} Z _{1} )) ^{{\hat{\kappa }}} ]$
$=exp[-t ^{0.322} (exp(-15.72183+0.04321temperature)) ^{0.322} ]$ 

### (7) 자연로그를 취한 반응값 log(hours) (censor==1 : event)에 대해 Kaplan-Meier 생존함수를 구하고 생존함수 그림을 그리시오.

```{r}
Surv(log(hours), censor==1)
```

#### Kaplan-Meier 생존함수를 구하면 다음과 같다.

```{r}
fit <- survfit(Surv(log(hours), censor==1) ~ 1, data=electric)
summary(fit)
```

#### 이에 대한 그림은 다음과 같이 그릴 수 있다.

```{r}
ggsurvplot(fit,conf.int = TRUE,risk.table.col = "strata",ggtheme = theme_bw())
``` 

### (8) 자연로그를 취한 반응값 log(hours) (censor==1 : event)에 대해 온도에 따른 Kaplan-Meier 생존함수를 구하고 생존함수 그림을 그리시오.

#### 온도에 따른 Kaplan-Meier 생존함수를 구하면 다음과 같다. 

```{r}
fit1 <- survfit(Surv(log(hours), censor==1) ~ temperature, data=electric)
summary(fit1)
```

#### 이에 대한 그림은 다음과 같이 그릴 수 있다.

```{r}
ggsurvplot(fit1,conf.int = TRUE,risk.table.col = "strata",ggtheme = theme_bw())
```

#### 생존함수 그림에서 교차가 일어나지 않고 있으므로 이에 따른 log-rank test를 수행해보면 다음과 같다.

```{r}
survdiff(Surv(log(hours), censor==1) ~ temperature, data=electric, rho=0)
```

#### p-value의 값이 0.005이므로 유의수준 0.05보다 작다. 이에 따라 온도에 따른 생존함수는 차이가 있다고 말할 수 있다.

### (9) 자연로그를 취한 반응값 log(hours) (censor==1 : event)에 대해 공변량을 포함하지 않은 지수회귀모형을 적합하고 추정된 생존함수식을 쓰시오.

```{r}
a1 <- survreg(Surv(log(hours), censor==1) ~ 1, data=electric, dist="exponential")
summary(a1)
```

#### 추정된 생존함수식은 다음과 같다.

- $logT=\beta_{0}+\epsilon$ 적합결과 ${\hat{\beta_{0}}}=2.311$ 이고 검정결과 $p-value<1.2 * 10 ^{-15}$ 이므로 매우 유의하다. 이에 따른 추정식은 $logT=2.311$ 이고 생존함수식은 다음과 같다. ($T=log(hours)$)

- ${\hat{S}} (t)=exp[-t * exp(- {\hat{\beta  _{0}}} )]=exp(-e ^{-2.311} t)$  

### (10) 자연로그를 취한 반응값 log(hours) (censor==1 : event)에 대해 공변량을 포함하지 않은 와이블회귀모형을 적합하고 추정된 생존함수식을 쓰시오.

```{r}
a2 <- survreg(Surv(log(hours), censor==1) ~ 1, data=electric, dist="weibull")
summary(a2)
```

#### 추정된 생존함수식은 다음과 같다.

- $logT= \beta  _{0} + \sigma  \epsilon$ 적합결과 ${\hat{\beta_{0}}}=2.1056$ 이고 검정결과 $p-value<2 * 10 ^{-16}$ 이므로 매우 유의하다. 또한  이에 따른 추정식은 $logT=2.1056$ 이고 생존함수식은 다음과 같다. ($\kappa=0.11$, $T=log(hours)$)

- ${\hat{S}}(t)=exp[-t ^{{\hat{\kappa }}} exp(- {\hat{\beta  _{0}}} ) ^{{\hat{\kappa }}} ]=exp[-t ^{0.11} (exp(-2.1056)) ^{0.11} ]$ 

### (11) 자연로그를 취한 반응값 log(hours) (censor==1 : event)에 대해 공변량으로 온도를 포함한 지수회귀모형을 적합하고 추정된 생존함수식을 쓰시오.

```{r}
b1 <- survreg(Surv(log(hours), censor==1) ~ temperature, data=electric, dist="exponential")
summary(b1)
```

#### 분석결과

- 분석결과 변수 temperature에 대해 $\alpha=0.05$에서 회귀계수의 검정결과가 유의하지 않다. 그리고 모형 전체에 대해서도 log-likelihood 검정결과 $p-value=0.66$으로 유의하지 않음을 알 수 있다. ($T=log(hours)$) 

- ${\hat{S}} (t)=exp[- {\hat{\lambda }} t]=exp[-t*exp(- {\hat{\beta  _{0}}} - {\hat{\beta  _{1}}} Z _{1} )]$
$=exp[-t*exp(-3.45244+0.00627temperature)]$ 

### (12) 자연로그를 취한 반응값 log(hours) (censor==1 : event)에 대해 공변량으로 온도를 포함한 와이블회귀모형을 적합하고 추정된 생존함수식을 쓰시오.

```{r}
b2 <- survreg(Surv(log(hours), censor==1) ~ temperature, data=electric, dist="weibull")
summary(b2)
```

#### 분석결과

- 분석결과 변수 temperature에 대해 $\alpha=0.05$에서 회귀계수의 검정결과가 유의하다. 그리고 모형 전체에 대해서는 log-likelihood 검정결과 $p-value=4 * 10 ^{-6}$로 매우 유의함을 알 수 있다. ($\kappa=0.0415$, $T=log(hours)$) 

- ${\hat{S}} (t)=exp[-( {\hat{\lambda }} t) ^{{\hat{\kappa }}} ]=$
$exp[-t ^{{\hat{\kappa }}} (exp(- {\hat{\beta  _{0}}} - {\hat{\beta  _{1}}} Z _{1} )) ^{{\hat{\kappa }}} ]$
$=exp[-t ^{0.0415} (exp(-3.127141+0.005897temperature)) ^{0.0415} ]$  