---
title: "Chapter 5"
author: "Hwang Seong-Yun"
date: '2021 9 30 '
output: html_document
---

# (Chapter 5) Analysis of Clinical Trials with Time-to-Event Endpoints


## 1. Statistical models

### 1) Primary Functions and Definitions

#### 1-1) The Hazard Function
- The definition of hazard function $h(t)$ is...
- $h(t)= lim _{\Delta t \rightarrow 0} \frac{P(t \leq T \leq t+ \Delta t|T \geq t)} {\Delta t}$
- Integrated or cumulative hazard function $H(t)$ is...
- $H(t)= \int _{0} ^{t} {h(u)du}$

#### 1-2) The Survival Function
- The mathematical definition of the survival function $S(t)$ is...
- $S(t)=P(T \geq t)$

#### 1-3) The Death Density Function
- The mathematical definition of the death density function $f(t)$ is...
- $f(t)= lim _{\Delta t \rightarrow 0} \frac{P(t \leq T \leq t+ \Delta t)} {\Delta t}$
- Associated with this death density function, $f(t)$, the cumulative death distribution function $F(t)$, which is the complement of the survival function...
- $F(t)=1-S(t)$

#### 1-4) Relationships between These Functions
- The hazard, density, survival, and cumulative death distribution functions
are interrelated...
- $f(t)=- \frac {d[S(t)]}{dt}$
- $h(t)=\frac {f(t)}{S(t)}=- \frac {d[lnS(t)]}{dt}$
- $S(t)=exp[-\int _{0} ^{t} {h(u)du}]=exp[-H(t)]$


### 2) Parametric Models

#### 2-1) The Exponential Model
-  constant hazard function : $h(t)=\lambda_{0} > 0$
- $f(t)=\lambda_{0} exp(-\lambda_{0} t)$
- $S(t)=exp(-\lambda_{0} t)$
- $F(t)=1-exp(-\lambda_{0} t)$

#### 2-2) The Weibull Model
- power law hazard function : $h(t)=\lambda_{0} \lambda_{1} t^{\lambda_{1} -1}$, $\lambda_{0} > 0$ and $\lambda_{1} > 0$
- It may be noted that $\lambda_{1} > 1$ guarantees that $h(t)$ is monotone increasing.
- $f(t)=\lambda_{0} \lambda_{1} t^{\lambda_{1} -1} exp(-\lambda_{0} t^{\lambda_{1}})$
- $S(t)=exp(-\lambda_{0} t^{\lambda_{1}})$
- $F(t)=1-exp(-\lambda_{0} t^{\lambda_{1}})$

#### 2-3) The Rayleigh Model
-  linear hazard function : $h(t)=\lambda_{0} + 2 \lambda_{1} t$, $\lambda_{0} > 0$ and $\lambda_{1} \geq 0$
-  It may be noted that if $\lambda_{1} > 0$ then $h(t)$ is monotone increasing.
- $f(t)=(\lambda_{0} + 2 \lambda_{1} t) exp[-(\lambda_{0} t + \lambda_{1} t^{2})]$
- $S(t)=exp[-(\lambda_{0} t + \lambda_{1} t^{2})]$
- $F(t)=1-exp[-(\lambda_{0} t + \lambda_{1} t^{2})]$

#### 2-4) The Gompertz Model
- exponential hazard function : $h(t)=exp(\lambda_{0} + \lambda_{1} t)$
- Note that if $\lambda_{1} > 0$ then $h(t)$ is monotone increasing.
- $f(t)=exp(\lambda_{0} + \lambda_{1} t) exp[\frac {1}{\lambda_{1}} [exp(\lambda_{0}) - exp(\lambda_{0} + \lambda_{1} t)]]$
- $S(t)=exp[\frac {1}{\lambda_{1}} [exp(\lambda_{0}) - exp(\lambda_{0} + \lambda_{1} t)]]$
- $F(t)=1-exp[\frac {1}{\lambda_{1}} [exp(\lambda_{0}) - exp(\lambda_{0} + \lambda_{1} t)]]$

#### 2-5) The Lognormal Model
- $f(t)=\frac {1}{\sqrt {2 \pi } \sigma t} exp[-\frac {(log(t)- \mu )^{2}} {2 \sigma^{2}} ]$
- $S(t)=1-\Phi[\frac {log(t)- \mu}{\sigma}]$
- $\Phi$ : standard cumulative normal distribution
- $h(t)=\frac {f(t)}{S(t)}$
- $F(t)=\Phi[\frac {log(t)- \mu}{\sigma}]$


### 3) Statistical Methods for Right-Censored Data

#### 3-1) Nonparametric Models : Kaplan-Meier Estimator
- $t_{(1)} \leq t_{(2)} \leq \dots \leq t_{(n)}$, $t_{(j)}$ : the $j$th ordered survival time
- Kaplan-Meier Estimator : $\hat{S}(t)=\Pi_{R(j)} (1- \frac {e_{j}}{r_{j}})$
- $r_{j}$ : the dimension of the risk set of $R(j)=\{j : t_{j} \leq t \}$
- $e_{j}$ : the number of patients who die at time $t_{(j)}$
- $Var[\hat{S}(t)]=[\hat{S}(t)]^{2} \Pi_{R(j)} \frac {e_{j}}{r_{j}(r_{j}-e_{j})}$

#### 3-2) Cox Proportion Hazards Regression
- $h(t|X)=h_{0}(t) exp(X\beta)$
- $\frac {h(t|X_{1})}{h(t|X_{2})} = \frac {exp(X_{1}\beta)}{exp(X_{2}\beta)}$
- $S(t|X)=exp[-\int _{0} ^{t} h(u|X)du]=\{exp[-H_{0}(t)]\}^{exp(X\beta)}$

### 4) Statistical Methods for Interval-Censored Data

#### 4-1) Turnbull's Nonparametric Estimator
-  $0 = \tau_{0} < \tau_{1} < \tau_{2} < \dots < \tau_{m}$ be the ordered time points including all left $t_{L_{i}}$ and right $t_{U_{i}}$ time points in all intervals of $(t_{L_{i}}, t_{U_{i}})$, $i = 1, 2, \dots , n$, from $n$ patients
- $I_{ij}=I( (\tau_{j−1}, \tau_{j} ) \in (t_{L_{i}}, t_{U_{i}}])$
- 1. Make an initial guess at $S(\tau_{j})$ and compute $p_{j}=S(\tau_{j-1})-S(\tau_{j})$, $j=1,2,\dots,m$
- 2. Compute the number of events occurred at $\tau_{j}$ using $e_{j}=\sum _{i=1} ^{n} \frac {p_{j}I_{ij}} {\sum _{k=1} ^{m} p_{k}I_{ik}}$, $j=1,2,\dots,m$
- 3. Compute the estimated number at risk at time $\tau_{j}$ using $r_{j}=\sum _{k=j} ^{m} e_{k}$
- 4. Compute the updated product-limit estimator $S(\tau_{j})$ using the constructed pseudo-data from Steps 2 to 3.
- 5. Iterate Steps 1 to 4 and update $S_{new}(\tau_{j})$ from the previous step. If $S(\tau_{j})$ is close to its value in the previous step for all $\tau$’s, stop the iterative process. The convergence of the iterative approach depends on the initial guess of $S(\tau_{j})$, which are typically estimated using the Kaplan-Meier estimator.

#### 4-2) Parametric Likelihood Estimation with Covariates
- $S(t|X)=\{S_{0}(t)\}^{exp(\beta^{T}X)}=\{1-F_{0}(t)\}^{exp(\beta^{T}X)}=1-F(t|X)$
- Log-Likelihood function is...
- $logL(F_{0},\beta,\theta)=\sum _{i=1} ^{n} log \{[1-F_{0}(t_{L_{i}},\theta)]^{exp(\beta^{T}X)}-[1-F_{0}(t_{U_{i}},\theta)]^{exp(\beta^{T}X)}$

#### 4-3) Semiparametric Estimation : the IntCox
- Since the parameter vector $\theta$ associated with $F_{0}(t)$ is eliminated, the log-likelihood function becomes...
- $logL(F_{0},\beta)=\sum _{i=1} ^{n} log \{[1-F_{0}(t_{L_{i}})]^{exp(\beta^{T}X)}-[1-F_{0}(t_{U_{i}})]^{exp(\beta^{T}X)}$ 
- Using Newton-Raphson Algorithm...

## 2. R program

### 1) Stage-2 Breast Carcimona

#### 1-1) Fit Kaplan-Meier

```{r}
###################################################
### code chunk number 2: Surv.dat1
###################################################
dat <- read.csv("C:/Users/HSY/Desktop/CTCarcinoma.csv", header=T)
# show first 6 observations using R function "head"
head(dat)
```

- 유방암 환자와 관련한 자료 (TRT : 치료방법, Time : 생존시간, Status : 중도절단여부, Age : 연령)

```{r}
###################################################
### code chunk number 3: Surv.km
###################################################
# load the R library
library(survival)
# fit Kaplan-Meier 
fit.km <- survfit(Surv(Time,Status==0)~TRT,
		type=c("kaplan-meier"),dat)
# print the model fitting
fit.km
```

- Kaplan-Meier 추정방법을 통하여 각 치료방법에 대한 환자의 수와 사망자의 수, 생존시간의 중앙값, 생존시간의 95% 신뢰구간을 확인할 수 있다. 이 결과를 그래프로 그려보면 다음과 같다.

```{r}
###################################################
### code chunk number 4: Surv.fig4dat1
###################################################
plot(fit.km, lty=c(1,4,8),lwd=2,xlab="Time in Weeks",ylab="S(t)")
legend("bottomleft",title="Line Types",
c("S+CT","S+CT+IT","S+IT"),lty=c(1,4,8), lwd=2)
```

- 각 치료방법을 구분하기 위해 선의 모양을 다르게 적용하였다. 그래프를 그려본 결과 생존시간 그래프가 교차하고 있기 때문에 어느 치료방법이 우수하다고 바로 단정짓기는 어려운 것으로 보인다. 

```{r}
###################################################
### code chunk number 6: Surv.fig4hazard1
###################################################
fit.fleming <- survfit(Surv(Time,Status==0)~TRT,
		dat,type='fleming') 
plot(fit.fleming,lty=c(1,4,8),lwd=2,fun="cumhaz", 
xlab="Time in Weeks", ylab="Cumulative Hazard") 
legend("topleft",title="Line Types",
c("S+CT","S+CT+IT","S+IT"),lty=c(1,4,8),lwd=2) 
```

- Cumulative Hazard Function을 그려보아도 결과는 마찬가지이다. 그러므로 Log-Rank test 방법을 적용하여 각 치료방법에 따른 생존시간의 차이가 유의미한지 검정해볼 필요가 있겠다. 이는 다음과 같이 할 수 있다. 

```{r}
###################################################
### code chunk number 8: R4Surv2.rnw:620-623
###################################################
# use "survdiff" to test difference
fit.diff <- survdiff(Surv(Time, Status==0)~TRT,data=dat)
fit.diff
```

- $H_{0}$ : 각 치료방법에 따른 생존시간의 차이는 없다. v.s $H_{1}$ : not $H_{0}$
- 분석결과, $\chi^{2}$ test에 대한 유의확률은 $p.value=0.3$으로 산출되었다. 이는 유의수준 $\alpha=0.05$보다 큰 값이므로 $H_{0}$를 기각하지 못한다. 이에 따라 각 치료방법에 따른 생존시간의 차이는 유의미하지 않다고 결론내리게 된다.

#### 1-2) Fit Weibull Parametric Model
- 같은 유방암 데이터에 대해 지수모형과 Weibull모형을 적합하면 다음과 같다.

```{r}
###################################################
### code chunk number 9: R4Surv2.rnw:634-641
###################################################
# fit exponential model
fit.exp <- survreg(Surv(Time, Status==0)~TRT,dat,
		dist="exponential")
summary(fit.exp)
# fit Weibull model
fit.Weibull <- survreg(Surv(Time, Status==0)~TRT,dat)
summary(fit.Weibull)
```

- 분석결과를 통해 Weibull모형에 대한 로그가능도함수의 값(-92.2)이 지수모형에 대한 값(-95)보다 크기 때문에 본 데이터에 대해서는 Weibull모형이 더 적합하다고 판단할 수 있다. 그리고 두 모형 모두 치료효과의 차이가 유의미하지 않다는 결과를 주고 있는데 이는 각 치료방법에 대한 p-value 값으로 해석할 수 있다. 추가적으로 연령(Age)이 생존시간에 대해 유의한 영향을 주고 있는지 알아보기위해 다음과 같이 모형을 적합하도록 한다.

```{r}
###################################################
### code chunk number 10: R4Surv2.rnw:669-676
###################################################
# fit exponential model +Age
fit.exp.age <- survreg(Surv(Time, Status==0)~TRT+Age,
		dat,dist="exponential")
summary(fit.exp.age)
# fit Weibull model+Age
fit.Weibull.age <- survreg(Surv(Time,Status==0)~TRT+Age,dat)
summary(fit.Weibull.age)
```

- 분석결과, 두 모형 모두 연령이 생존시간에 유의한 영향을 주고 있다는 결과를 보여주고 있다.

#### 1-3) Fit Cox Regression Model
- 같은 유방암 데이터에 대해 Cox 회귀모형을 적합한 결과는 다음과 같다.

```{r}
###################################################
### code chunk number 11: R4Surv2.rnw:684-690
###################################################
# fit Cox
fit.Cox <- coxph(Surv(Time, Status==0)~TRT,dat)
summary(fit.Cox)
# fit Cox +Age
fit.Cox.age <- coxph(Surv(Time, Status==0)~TRT+Age,dat)
summary(fit.Cox.age)
```

- 분석결과, 마찬가지로 치료방법은 생존시간에 유의미한 영향력이 없으나 연령은 유의미한 영향이 확실이 있다는 결론을 내릴 수 있다.

### 2) Breast Cancer with Interval-Censored data
- 구간중도절단이 있는 유방암 자료 (tL : 중도절단 구간에 대한 하한, tU : 중도절단 구간에 대한 상한, TRT : 치료방법, Status : 중도절단여부)

```{r}
###################################################
### code chunk number 12: R4Surv2.rnw:705-707
###################################################
dat <- read.csv("C:/Users/HSY/Desktop/BreastCancer.csv", header=T)
head(dat)
```

#### 2-1) Fit Turnbull's Nonparametric Estimator
- 본 자료에 대해 Turnbull의 비모수적 추정방법을 적용해보도록 한다. 먼저 주어진 자료에 있는 중도절단구간의 상한과 하한에 대해 정렬하는 함수를 만든다.

```{r}
###################################################
### code chunk number 13: R4Surv2.rnw:720-726
###################################################
cria.tau = function(data){
l   = data$tL;r = data$tU
# sort all the time points
tau = sort(unique(c(l,r[is.finite(r)])))
return(tau)
}
```

- 그 다음, 각각에 대해 Kaplan-Meier 추정량을 구하는 함수를 만든다.

```{r}
###################################################
### code chunk number 14: R4Surv2.rnw:730-741
###################################################
S.ini = function(tau){
# take the ordered time
m    = length(tau)
# fit the Kaplan-Meier
ekm  = survfit(Surv(tau[1:m-1],rep(1,m-1))~1)
# Output the estimated Survival
So   = c(1,ekm$surv)
# estimate the step
p    = -diff(So)
return(p)
}
```

- 이를 바탕으로 하여 Turnbull의 비모수적 추정량을 구하는 함수를 다음과 같이 정의할 수 있다.

```{r}
###################################################
### code chunk number 15: R4Surv2.rnw:745-778
###################################################
cria.A = function(data,tau){
tau12  = cbind(tau[-length(tau)],tau[-1])
interv = function(x,inf,sup) 
		ifelse(x[1]>=inf & x[2]<=sup,1,0)
A      = apply(tau12,1,interv,inf=data$tL,sup=data$tU)
id.lin.zero = which(apply(A==0, 1, all))
if(length(id.lin.zero)>0) A = A[-id.lin.zero, ]
return(A)
}
# Turnbull function
Turnbull = function(p, A, data, eps=1e-3, 
	iter.max=200, verbose=FALSE){
n =nrow(A);m=ncol(A);Q=matrix(1,m)
iter    = 0
repeat {
iter = iter + 1; diff = (Q-p)
maxdiff = max(abs(as.vector(diff)))
if (verbose) print(maxdiff)
if (maxdiff<eps | iter>=iter.max) break
Q  = p; C  = A%*%p; p=p*((t(A)%*%(1/C))/n)
}
cat("Iterations = ", iter,"\n")
cat("Max difference = ", maxdiff,"\n")
cat("Convergence criteria: Max difference < 1e-3","\n")
dimnames(p) = list(NULL,c("P Estimate"))
surv        = round(c(1,1-cumsum(p)),digits=5)
right       = data$tU
if(any(!(is.finite(right)))){
t = max(right[is.finite(right)])
return(list(time=tau[tau<t],surv=surv[tau<t]))
}
else return(list(time=tau,surv=surv))
}
```

- 먼저 TRT=1 (the treatment of “Radiation Only”) 인 경우에 대해 적합하면 다음과 같다.

```{r}
###################################################
### code chunk number 16: R4Surv2.rnw:782-794
###################################################
# get the data for TRT=1
dat1 = dat[dat$TRT==1,]
dat1$tU[is.na(dat1$tU)] = Inf
# sort the time points
tau  = cria.tau(dat1)
# Estimate the initial Survival
p    = S.ini(tau=tau)
# run Turnbull and name it as "mb1"
A    = cria.A(data=dat1,tau=tau)
mb1  = Turnbull(p,A,dat1)
# print the estimates
mb1
```

- 마찬가지로 TRT=0 (the treatment of “Radiation+Chemotherapy”) 인 경우에 대해 적합해보면 다음과 같다.

```{r}
###################################################
### code chunk number 17: R4Surv2.rnw:799-806
###################################################
dat0  = dat[dat$TRT==0,]
dat0$tU[is.na(dat0$tU)] = Inf
tau   = cria.tau(dat0)
p     = S.ini(tau=tau)
A     = cria.A(data=dat0,tau=tau)
mb0   = Turnbull(p,A,dat0)
mb0
```

- 각 치료방법에 따라 추정된 생존시간을 그래프로 나타내보면 다음과 같다.

```{r}
###################################################
### code chunk number 18: figSurv.Turnbull1
###################################################
# plot the TRT=1
plot(mb1$time,mb1$surv,lty=1,lwd=2,type="s", ylim=c(0,1),
xlim=range(c(0,60)),xlab="Time in Months",ylab="S(t)")
# add a line for TRT=0
lines(mb0$time,mb0$surv,lty=4,lwd=2,type="s")
# put a legend
legend("topright",title="Line Types",lty=c(1,4),lwd=2,
c("Radiation Only","Radiation+Chemotherapy"))
```

- 그래프를 통해서 볼 때 초기 20개월의 기간에는 두 치료방법에 대한 생존시간이 크게 차이가 없지만, 그 이후 20개월이 지나면 그 차이가 커짐을 알 수 있다. 보통 이러한 구간중도절단이 포함된 자료를 분석시에는 다음과 같이 구간에 대한 중심점을 잡아서 Kaplan-Meier 추정량을 구하기도 한다.

```{r}
###################################################
### code chunk number 20: Surv.midpoint
###################################################
# get the midpoint
time   = dat$tL+((dat$tU-dat$tL)/2)
# get the censorship
Status = ifelse(is.finite(time),1,0)
# replace the NA with left-time
time   = ifelse(is.finite(time),time,dat$tL)
# fit Kaplan-Meier model
ekm    = survfit(Surv(time, Status)~TRT,
		type=c("kaplan-meier"),dat)
# print the output
ekm
```

- 이 결과를 Turnbull 방법을 통해서 구한 추정량과 같이 그래프에 나타내면 다음과 같다.

```{r}
###################################################
### code chunk number 21: figSurv.midpoint
###################################################
plot(mb1$time,mb1$surv,lty=1,lwd=3,type="s",ylim=c(0,1),
xlim=range(c(0,50)), xlab="Time in Months",ylab="S(t)")
legend("bottomleft",title="Line Types",lty=c(1,4),lwd=3,
c("Radiotherapy Only","Radiotherapy+Chemotherapy"))
lines(mb0$time,mb0$surv,lty=4,lwd=3,type="s")
lines(ekm[1]$time,ekm[1]$surv,type="s",lty=4,lwd=1)
lines(ekm[2]$time,ekm[2]$surv,type="s",lty=1,lwd=1)
```

- 그래프를 통해 비교해보면 중심점을 이용하여 Kaplan-Meier 방법을 적용했을 때의 결과과 Turnbull의 방법을 적용했을 때의 결과가 대체적으로 비슷하기는 하지만 약간의 편향이 있음을 알 수 있다.

#### 2-2) Fit Turnbull's Nonparametric Estimator Using R Package interval
- 사실 Turnbull의 방법은 R의 'interval' 패키지를 이용하여 구현할 수 있다.

```{r}
###################################################
### code chunk number 23: R4Surv2.rnw:883-889
###################################################
# load the library
library(interval)
# fit the NPMLE by calling "icfit" and name it as "fit
fit.Int <- icfit(Surv(tL,tU,type="interval2")~TRT,data=dat)
# print the summary
summary(fit.Int)
```

- 이를 그래프로 표현해보면 다음과 같다.

```{r}
###################################################
### code chunk number 24: figSurv.Int
###################################################
plot(fit.Int, XLAB="Time in Months", YLAB="Survival Probability",
 col=c("lightblue","pink"), LEGEND=F,estpar=list(col=c("blue","red"),lwd=3,lty=1))
legend("bottomleft", legend=c("Radiotherapy Only","Radiotherapy+Chemotherapy"),
   col=c("red","blue"),lwd=2)
```

- 위의 그래프에서 짙은 그림자 모양의 직사각형은 구간중도절단 데이터에서 나타나는 구간의 차이를 나타내고, 나머지는 직접 함수를 만들어서 분석한 결과와 동일하다.

#### 2-3) Fitting Parametric Models
- 다음으로는 구간중도절단 데이터에 대해 모수적 모형을 적합해보고자 한다. 이를 위해 데이터를 다음과 같이 바꾸도록 한다. 이는 survreg 함수가 구간의 왼쪽값이 0인 경우를 처리하지 못하기 때문이다.

```{r}
###################################################
### code chunk number 26: R4Surv2.rnw:921-927
###################################################
# create a new dataset "breast" and keep "dat" for future use
breast = dat
# replace 0's with NA as left-censored
breast$tL[breast$tL==0]= NA
# print the first a few observations
head(breast)
```

- 이 데이터에 대해 지수모형과 Weibull모형을 다음과 같이 적합시킬 수 있다.

```{r}
###################################################
### code chunk number 27: R4Surv2.rnw:932-939
###################################################
# fit exponential
fit.exp=survreg(Surv(tL,tU,type="interval2")~TRT,
		breast,dist="exponential")
summary(fit.exp)
# fit Weibull
fit.Weibull=survreg(Surv(tL,tU,type="interval2")~TRT,data=breast)
summary(fit.Weibull)
```

- 분석결과, 두 모형 모두 치료방법에 따라 생존시간에 유의미한 영향을 준다는 결론을 주고 있다.

#### 2-4) Testing Treatment Effect Using Semiparametric Estimation : IntCox
- 치료방법의 효과에 대해 검증할 경우에는 다음과 같은 방법으로 실시할 수 있다.

```{r}
library(intcox)
fit.IntCox = intcox(Surv(tL,tU,type="interval2")~TRT,data=dat)
fit.IntCox
```

- 

```{r}
set.seed(12345678)
# number of bootstrapping=1000
num.boot = 1000
boot.intcox = numeric(num.boot)
# the for-loop
for(b in 1:num.boot){
#sample with replacement
boot.ID=sample(1:dim(dat)[1],replace=T)
# fit intcox for the bootstrap sample
boot.fit = intcox(Surv(tL,tU,type="interval2")~TRT,
dat[boot.ID,],no.warnings = TRUE)
# keep track the coefficient
boot.intcox[b] = coef(boot.fit)
} # end of b-loop
```

```{r}
bias.IntCox =c(mean.bias=coef(fit.IntCox)-mean(boot.intcox),
median.bias=coef(fit.IntCox)-median(boot.intcox))
bias.IntCox
```

```{r}
# Histogram from bootstrap sample
hist(boot.intcox,prob=T,las=1,
xlab="Treatment Difference",ylab="Prob", main="")
# put vertical lines for
abline(v=c(Boot.CI[1],fit.IntCox$coef,mean(boot.intcox),
median(boot.intcox),Boot.CI[2]), lwd=c(2,3,3,3,2),
lty=c(4,1,2,3,4))

```

#### 2-5) Testing Treatment Effect Using Semiparametric Estimation : ictest
- IntCox 이외의 방법으로는 함수 ictest를 이용하는 방법이 있다.

```{r}
###################################################
### code chunk number 28: R4Surv2.rnw:959-963
###################################################
# call "ictest" to test "TRT" difference
test.Int = ictest(Surv(tL,tU,type="interval2")~TRT,data=dat)
# print the summary
test.Int
```

- 결과적으로 유의확률의 값이 매우 작기 때문에 치료방법에 따른 생존시간의 차이는 유의미하다는 통계적인 근거가 있음을 다시한번 확인할 수 있다. 