---
title: "Final Project"
author: "Hwang Seong-Yun"
date: '2020 12 31 '
output: html_document
---

## 다음은 2018년 우리나라 시도별 산업별 종사자 수에 대한 통계청(KOSIS)의 자료이다.  다음 물음에 답하시오.
- (참고: 
“https://kosis.kr/statHtml/statHtml.do?orgId=101&tblId=DT_1K52C03&vw_cd=MT_ZTITLE&list_id=K22_4&seqNo=&lang_mode=ko&language=kor&obj_var_id=&itm_id=&conn_path=MT_ZTITLE/”)
- (단, 각 시도의 각 11개의 산업별 종사자 수는 각 시도의 20세 이상의 총 인원수로 나누어서 분석할 것) 
  
#### spot : 시도, industry : 산업, company : 사업체수(곳), worker : 종사자수(명), rate : 산업별 종사자 비율(%)  
#### 변수 industry 관련
- a : 농업, 임업 및 어업
- b : 광업
- c : 제조업
- d : 전기, 가스, 증기 및 공기조절 공급업
- e : 수도, 하수 및 폐기물 처리, 원료 재생업
- f : 건설업
- g : 도매 및 소매업
- h : 운수 및 창고업
- i : 숙박 및 음식점업
- j : 정보통신업
- k : 금융 및 보험업
- l : 부동산업
- m : 전문, 과학 및 기술 서비스업
- n : 사업시설 관리, 사업지원 및 임대 서비스업
- o : 공공행정, 국방 및 사회보장 행정
- p : 교육 서비스업
- q : 보건업 및 사회복지서비스업
- r : 예술, 스포츠 및 여가관련 서비스업
- s : 협회 및 단체, 수리 및 기타 개인 서비스업
  
```{r}
library(tidyverse)
library(nFactors)
library(psych)
library(ggplot2)
final <- read.csv("C:/Users/HSY/Desktop/final.csv",sep=",",header=T)
final
```



### reference : https://statkclee.github.io/statistics/stat-exploratory-factor-analysis.html
  
### (1) 산업별 종사자 비율에 의해 각 시도를 요인분석을 통해 분류하시오.
### (2) 요인분석을 한 후 요인에 적절한 이름을 부여하시오.
### (3) 이상치 시도가 있는지 판단하시오.
### (4) 요인분석 후 인자회전을 시키시오.

- 총 17곳으로 분류된 시도를 기준으로 변수 company, worker, rate를 바탕으로 요인분석 실시, varimax rotate 적용  

### 서울

```{r}
Seoul <- final[final$spot=="Seoul",c(2,3,4,5)]
ggplot(Seoul, aes(x=industry, y=rate, fill=industry)) + 
   geom_bar(stat="identity") + 
   ggtitle("Bar Chart of rate (Seoul)")
```

#### 서울의 경우 도매 및 소매업의 비중이 가장 큼. 

```{r}
# 요인수 결정
Seoul <- final[final$spot=="Seoul",c(3,4,5)] 
Seoul_cor <- cor(Seoul, use = "pairwise.complete.obs")
scree(Seoul_cor, factors = TRUE)
```

#### scree plot을 통해 요인수를 1로 결정

```{r}
Seoul_fa <- fa(Seoul, nfactors=1, n.obs=N, rotate="varimax")
print(Seoul_fa$loadings, cutoff = 0.2)
colnames(Seoul_fa$loadings) <- c("Factor1")
fa.diagram(Seoul_fa)
```

#### 서울의 경우 다음과 같은 요인분석 결과를 얻는다.
- $ company = 0.763 * Factor1 $
- $ worker = 0.999 * Factor1 $
- $ rate = 0.999 * Factor1 $
- Factor1은 주로 서울의 산업별 종사자 비율과 관련한 잠재요인으로 보여진다.



### 부산

```{r}
Busan <- final[final$spot=="Busan",c(2,3,4,5)]
ggplot(Busan, aes(x=industry, y=rate, fill=industry)) + 
   geom_bar(stat="identity") + 
   ggtitle("Bar Chart of rate (Busan)")
```

#### 부산의 경우 도매 및 소매업이 1위, 제조업이 2위를 기록함. 

```{r}
# 요인수 결정
Busan <- final[final$spot=="Busan",c(3,4,5)] 
Busan_cor <- cor(Busan, use = "pairwise.complete.obs")
scree(Busan_cor, factors = TRUE)
```

#### scree plot을 통해 요인수를 1로 결정

```{r}
Busan_fa <- fa(Busan, nfactors=1, n.obs=N, rotate="varimax")
print(Busan_fa$loadings, cutoff = 0.2)
colnames(Busan_fa$loadings) <- c("Factor1")
fa.diagram(Busan_fa)
```

#### 부산의 경우 다음과 같은 요인분석 결과를 얻는다.
- $ company = 0.820 * Factor1 $
- $ worker = 0.999 * Factor1 $
- $ rate = 0.999 * Factor1 $
- Factor1은 주로 부산의 산업별 종사자 비율과 관련한 잠재요인으로 보여진다.


### 대구

```{r}
Daegu <- final[final$spot=="Daegu",c(2,3,4,5)]
ggplot(Daegu, aes(x=industry, y=rate, fill=industry)) + 
   geom_bar(stat="identity") + 
   ggtitle("Bar Chart of rate (Daegu)")
```

#### 대구의 경우 제조업이 1위, 도매 및 소매업이 2위를 기록함. 

```{r}
# 요인수 결정
Daegu <- final[final$spot=="Daegu",c(3,4,5)] 
Daegu_cor <- cor(Daegu, use = "pairwise.complete.obs")
scree(Daegu_cor, factors = TRUE)
```

#### scree plot을 통해 요인수를 1로 결정

```{r}
Daegu_fa <- fa(Daegu, nfactors=1, n.obs=N, rotate="varimax")
print(Daegu_fa$loadings, cutoff = 0.2)
colnames(Daegu_fa$loadings) <- c("Factor1")
fa.diagram(Daegu_fa)
```

#### 대구의 경우 다음과 같은 요인분석 결과를 얻는다.
- $ company = 0.815 * Factor1 $
- $ worker = 0.999 * Factor1 $
- $ rate = 0.999 * Factor1 $
- Factor1은 주로 대구의 산업별 종사자 비율과 관련한 잠재요인으로 보여진다.


### 인천

```{r}
Incheon <- final[final$spot=="Incheon",c(2,3,4,5)]
ggplot(Incheon, aes(x=industry, y=rate, fill=industry)) + 
   geom_bar(stat="identity") + 
   ggtitle("Bar Chart of rate (Incheon)")
```

#### 인천의 경우 제조업의 비중이 가장 큼. 

```{r}
# 요인수 결정
Incheon <- final[final$spot=="Incheon",c(3,4,5)] 
Incheon_cor <- cor(Incheon, use = "pairwise.complete.obs")
scree(Incheon_cor, factors = TRUE)
```

#### scree plot을 통해 요인수를 1로 결정

```{r}
Incheon_fa <- fa(Incheon, nfactors=1, n.obs=N, rotate="varimax")
print(Incheon_fa$loadings, cutoff = 0.2)
colnames(Incheon_fa$loadings) <- c("Factor1")
fa.diagram(Incheon_fa)
```

#### 인천의 경우 다음과 같은 요인분석 결과를 얻는다.
- $ company = 0.734 * Factor1 $
- $ worker = 0.999 * Factor1 $
- $ rate = 0.999 * Factor1 $
- Factor1은 주로 인천의 산업별 종사자 비율과 관련한 잠재요인으로 보여진다.


### 광주

```{r}
Gwangju <- final[final$spot=="Gwangju",c(2,3,4,5)]
ggplot(Gwangju, aes(x=industry, y=rate, fill=industry)) + 
   geom_bar(stat="identity") + 
   ggtitle("Bar Chart of rate (Gwangju)")
```

#### 광주의 경우 도매 및 소매업이 1위, 제조업이 2위를 기록함. 

```{r}
# 요인수 결정
Gwangju <- final[final$spot=="Gwangju",c(3,4,5)] 
Gwangju_cor <- cor(Gwangju, use = "pairwise.complete.obs")
scree(Gwangju_cor, factors = TRUE)
```

#### scree plot을 통해 요인수를 1로 결정

```{r}
Gwangju_fa <- fa(Gwangju, nfactors=1, n.obs=N, rotate="varimax")
print(Gwangju_fa$loadings, cutoff = 0.2)
colnames(Gwangju_fa$loadings) <- c("Factor1")
fa.diagram(Gwangju_fa)
```

#### 광주의 경우 다음과 같은 요인분석 결과를 얻는다.
- $ company = 0.735 * Factor1 $
- $ worker = 0.999 * Factor1 $
- $ rate = 0.999 * Factor1 $
- Factor1은 주로 광주의 산업별 종사자 비율과 관련한 잠재요인으로 보여진다.


### 대전

```{r}
Daejeon <- final[final$spot=="Daejeon",c(2,3,4,5)]
ggplot(Daejeon, aes(x=industry, y=rate, fill=industry)) + 
   geom_bar(stat="identity") + 
   ggtitle("Bar Chart of rate (Daejeon)")
```

#### 대전의 경우 도매 및 소매업이 1위, 숙박 및 음식점업이 2위를 기록함. 

```{r}
# 요인수 결정
Daejeon <- final[final$spot=="Daejeon",c(3,4,5)] 
Daejeon_cor <- cor(Daejeon, use = "pairwise.complete.obs")
scree(Daejeon_cor, factors = TRUE)
```

#### scree plot을 통해 요인수를 1로 결정

```{r}
Daejeon_fa <- fa(Daejeon, nfactors=1, n.obs=N, rotate="varimax")
print(Daejeon_fa$loadings, cutoff = 0.2)
colnames(Daejeon_fa$loadings) <- c("Factor1")
fa.diagram(Daejeon_fa)
```

#### 대전의 경우 다음과 같은 요인분석 결과를 얻는다.
- $ company = 0.750 * Factor1 $
- $ worker = 0.999 * Factor1 $
- $ rate = 0.999 * Factor1 $
- Factor1은 주로 대전의 산업별 종사자 비율과 관련한 잠재요인으로 보여진다.


### 울산

```{r}
Ulsan <- final[final$spot=="Ulsan",c(2,3,4,5)]
ggplot(Ulsan, aes(x=industry, y=rate, fill=industry)) + 
   geom_bar(stat="identity") + 
   ggtitle("Bar Chart of rate (Ulsan)")
```

#### 울산의 경우 제조업의 비중이 압도적으로 가장 큼. 

```{r}
# 요인수 결정
Ulsan <- final[final$spot=="Ulsan",c(3,4,5)] 
Ulsan_cor <- cor(Ulsan, use = "pairwise.complete.obs")
scree(Ulsan_cor, factors = TRUE)
```

#### scree plot을 통해 요인수를 1로 결정

```{r}
Ulsan_fa <- fa(Ulsan, nfactors=1, n.obs=N, rotate="varimax")
print(Ulsan_fa$loadings, cutoff = 0.2)
colnames(Ulsan_fa$loadings) <- c("Factor1")
fa.diagram(Ulsan_fa)
```

#### 울산의 경우 다음과 같은 요인분석 결과를 얻는다.
- $ company = 0.453 * Factor1 $
- $ worker = 0.999 * Factor1 $
- $ rate = 0.999 * Factor1 $
- Factor1은 주로 울산의 산업별 종사자 비율과 관련한 잠재요인으로 보여진다.


### 세종

```{r}
Sejong <- final[final$spot=="Sejong",c(2,3,4,5)]
ggplot(Sejong, aes(x=industry, y=rate, fill=industry)) + 
   geom_bar(stat="identity") + 
   ggtitle("Bar Chart of rate (Sejong)")
```

#### 세종의 경우 제조업이 1위, 공공행정, 국방 및 사회보장 행정이 2위를 기록함. 

```{r}
# 요인수 결정
Sejong <- final[final$spot=="Sejong",c(3,4,5)] 
Sejong_cor <- cor(Sejong, use = "pairwise.complete.obs")
scree(Sejong_cor, factors = TRUE)
```

#### scree plot을 통해 요인수를 1로 결정

```{r}
Sejong_fa <- fa(Sejong, nfactors=1, n.obs=N, rotate="varimax")
print(Sejong_fa$loadings, cutoff = 0.2)
colnames(Sejong_fa$loadings) <- c("Factor1")
fa.diagram(Sejong_fa)
```

#### 세종의 경우 다음과 같은 요인분석 결과를 얻는다.
- $ company = 0.381 * Factor1 $
- $ worker = 0.999 * Factor1 $
- $ rate = 0.999 * Factor1 $
- Factor1은 주로 세종의 산업별 종사자 비율과 관련한 잠재요인으로 보여진다.


### 경기도

```{r}
Gyeonggi <- final[final$spot=="Gyeonggi",c(2,3,4,5)]
ggplot(Gyeonggi, aes(x=industry, y=rate, fill=industry)) + 
   geom_bar(stat="identity") + 
   ggtitle("Bar Chart of rate (Gyeonggi)")
```

#### 경기도의 경우 제조업의 비중이 압도적으로 가장 큼. 

```{r}
# 요인수 결정
Gyeonggi <- final[final$spot=="Gyeonggi",c(3,4,5)] 
Gyeonggi_cor <- cor(Gyeonggi, use = "pairwise.complete.obs")
scree(Gyeonggi_cor, factors = TRUE)
```

#### scree plot을 통해 요인수를 1로 결정

```{r}
Gyeonggi_fa <- fa(Gyeonggi, nfactors=1, n.obs=N, rotate="varimax")
print(Gyeonggi_fa$loadings, cutoff = 0.2)
colnames(Gyeonggi_fa$loadings) <- c("Factor1")
fa.diagram(Gyeonggi_fa)
```

#### 경기도의 경우 다음과 같은 요인분석 결과를 얻는다.
- $ company = 0.754 * Factor1 $
- $ worker = 0.999 * Factor1 $
- $ rate = 0.999 * Factor1 $
- Factor1은 주로 경기도의 산업별 종사자 비율과 관련한 잠재요인으로 보여진다.


### 강원도

```{r}
Gangwon <- final[final$spot=="Gangwon",c(2,3,4,5)]
ggplot(Gangwon, aes(x=industry, y=rate, fill=industry)) + 
   geom_bar(stat="identity") + 
   ggtitle("Bar Chart of rate (Gangwon)")
```

#### 강원도의 경우 숙박 및 음식점업이 1위, 도매 및 소매업이 2위를 기록함. 

```{r}
# 요인수 결정
Gangwon <- final[final$spot=="Gangwon",c(3,4,5)] 
Gangwon_cor <- cor(Gangwon, use = "pairwise.complete.obs")
scree(Gangwon_cor, factors = TRUE)
```

#### scree plot을 통해 요인수를 1로 결정

```{r}
Gangwon_fa <- fa(Gangwon, nfactors=1, n.obs=N, rotate="varimax")
print(Gangwon_fa$loadings, cutoff = 0.2)
colnames(Gangwon_fa$loadings) <- c("Factor1")
fa.diagram(Gangwon_fa)
```

#### 강원도의 경우 다음과 같은 요인분석 결과를 얻는다.
- $ company = 0.816 * Factor1 $
- $ worker = 0.999 * Factor1 $
- $ rate = 0.999 * Factor1 $
- Factor1은 주로 강원도의 산업별 종사자 비율과 관련한 잠재요인으로 보여진다.


### 충청북도

```{r}
Chungbuk <- final[final$spot=="Chungbuk",c(2,3,4,5)]
ggplot(Chungbuk, aes(x=industry, y=rate, fill=industry)) + 
   geom_bar(stat="identity") + 
   ggtitle("Bar Chart of rate (Chungbuk)")
```

#### 충청북도의 경우 제조업의 비중이 압도적으로 가장 큼. 

```{r}
# 요인수 결정
Chungbuk <- final[final$spot=="Chungbuk",c(3,4,5)] 
Chungbuk_cor <- cor(Chungbuk, use = "pairwise.complete.obs")
scree(Chungbuk_cor, factors = TRUE)
```

#### scree plot을 통해 요인수를 1로 결정

```{r}
Chungbuk_fa <- fa(Chungbuk, nfactors=1, n.obs=N, rotate="varimax")
print(Chungbuk_fa$loadings, cutoff = 0.2)
colnames(Chungbuk_fa$loadings) <- c("Factor1")
fa.diagram(Chungbuk_fa)
```

#### 충청북도의 경우 다음과 같은 요인분석 결과를 얻는다.
- $ company = 0.553 * Factor1 $
- $ worker = 0.999 * Factor1 $
- $ rate = 0.999 * Factor1 $
- Factor1은 주로 충청북도의 산업별 종사자 비율과 관련한 잠재요인으로 보여진다.


### 충청남도

```{r}
Chungnam <- final[final$spot=="Chungnam",c(2,3,4,5)]
ggplot(Chungnam, aes(x=industry, y=rate, fill=industry)) + 
   geom_bar(stat="identity") + 
   ggtitle("Bar Chart of rate (Chungnam)")
```

#### 충청남도의 경우 제조업의 비중이 압도적으로 가장 큼. 

```{r}
# 요인수 결정
Chungnam <- final[final$spot=="Chungnam",c(3,4,5)] 
Chungnam_cor <- cor(Chungnam, use = "pairwise.complete.obs")
scree(Chungnam_cor, factors = TRUE)
```

#### scree plot을 통해 요인수를 1로 결정

```{r}
Chungnam_fa <- fa(Chungnam, nfactors=1, n.obs=N, rotate="varimax")
print(Chungnam_fa$loadings, cutoff = 0.2)
colnames(Chungnam_fa$loadings) <- c("Factor1")
fa.diagram(Chungnam_fa)
```

#### 충청남도의 경우 다음과 같은 요인분석 결과를 얻는다.
- $ company = 0.549 * Factor1 $
- $ worker = 0.999 * Factor1 $
- $ rate = 0.999 * Factor1 $
- Factor1은 주로 충청남도의 산업별 종사자 비율과 관련한 잠재요인으로 보여진다.


### 전라북도

```{r}
Jeonbuk <- final[final$spot=="Jeonbuk",c(2,3,4,5)]
ggplot(Jeonbuk, aes(x=industry, y=rate, fill=industry)) + 
   geom_bar(stat="identity") + 
   ggtitle("Bar Chart of rate (Jeonbuk)")
```

#### 전라북도의 경우 제조업이 1위, 도매 및 소매업이 2위를 기록함. 

```{r}
# 요인수 결정
Jeonbuk <- final[final$spot=="Jeonbuk",c(3,4,5)] 
Jeonbuk_cor <- cor(Jeonbuk, use = "pairwise.complete.obs")
scree(Jeonbuk_cor, factors = TRUE)
```

#### scree plot을 통해 요인수를 1로 결정

```{r}
Jeonbuk_fa <- fa(Jeonbuk, nfactors=1, n.obs=N, rotate="varimax")
print(Jeonbuk_fa$loadings, cutoff = 0.2)
colnames(Jeonbuk_fa$loadings) <- c("Factor1")
fa.diagram(Jeonbuk_fa)
```

#### 전라북도의 경우 다음과 같은 요인분석 결과를 얻는다.
- $ company = 0.708 * Factor1 $
- $ worker = 0.999 * Factor1 $
- $ rate = 0.999 * Factor1 $
- Factor1은 주로 전라북도의 산업별 종사자 비율과 관련한 잠재요인으로 보여진다.


### 전라남도

```{r}
Jeonnam <- final[final$spot=="Jeonnam",c(2,3,4,5)]
ggplot(Jeonnam, aes(x=industry, y=rate, fill=industry)) + 
   geom_bar(stat="identity") + 
   ggtitle("Bar Chart of rate (Jeonnam)")
```

#### 전라남도의 경우 제조업이 1위, 도매 및 소매업이 2위를 기록함. 

```{r}
# 요인수 결정
Jeonnam <- final[final$spot=="Jeonnam",c(3,4,5)] 
Jeonnam_cor <- cor(Jeonnam, use = "pairwise.complete.obs")
scree(Jeonnam_cor, factors = TRUE)
```

#### scree plot을 통해 요인수를 1로 결정

```{r}
Jeonnam_fa <- fa(Jeonnam, nfactors=1, n.obs=N, rotate="varimax")
print(Jeonnam_fa$loadings, cutoff = 0.2)
colnames(Jeonnam_fa$loadings) <- c("Factor1")
fa.diagram(Jeonnam_fa)
```

#### 전라남도의 경우 다음과 같은 요인분석 결과를 얻는다.
- $ company = 0.705 * Factor1 $
- $ worker = 0.999 * Factor1 $
- $ rate = 0.999 * Factor1 $
- Factor1은 주로 전라남도의 산업별 종사자 비율과 관련한 잠재요인으로 보여진다.


### 경상북도

```{r}
Gyeongbuk <- final[final$spot=="Gyeongbuk",c(2,3,4,5)]
ggplot(Gyeongbuk, aes(x=industry, y=rate, fill=industry)) + 
   geom_bar(stat="identity") + 
   ggtitle("Bar Chart of rate (Gyeongbuk)")
```

#### 경상북도의 경우 제조업의 비중이 압도적으로 가장 큼. 

```{r}
# 요인수 결정
Gyeongbuk <- final[final$spot=="Gyeongbuk",c(3,4,5)] 
Gyeongbuk_cor <- cor(Gyeongbuk, use = "pairwise.complete.obs")
scree(Gyeongbuk_cor, factors = TRUE)
```

#### scree plot을 통해 요인수를 1로 결정

```{r}
Gyeongbuk_fa <- fa(Gyeongbuk, nfactors=1, n.obs=N, rotate="varimax")
print(Gyeongbuk_fa$loadings, cutoff = 0.2)
colnames(Gyeongbuk_fa$loadings) <- c("Factor1")
fa.diagram(Gyeongbuk_fa)
```

#### 경상북도의 경우 다음과 같은 요인분석 결과를 얻는다.
- $ company = 0.626 * Factor1 $
- $ worker = 0.999 * Factor1 $
- $ rate = 0.999 * Factor1 $
- Factor1은 주로 경상북도의 산업별 종사자 비율과 관련한 잠재요인으로 보여진다.


### 경상남도

```{r}
Gyeongnam <- final[final$spot=="Gyeongnam",c(2,3,4,5)]
ggplot(Gyeongnam, aes(x=industry, y=rate, fill=industry)) + 
   geom_bar(stat="identity") + 
   ggtitle("Bar Chart of rate (Gyeongnam)")
```

#### 경상남도의 경우 제조업의 비중이 압도적으로 가장 큼. 

```{r}
# 요인수 결정
Gyeongnam <- final[final$spot=="Gyeongnam",c(3,4,5)] 
Gyeongnam_cor <- cor(Gyeongnam, use = "pairwise.complete.obs")
scree(Gyeongnam_cor, factors = TRUE)
```

#### scree plot을 통해 요인수를 1로 결정

```{r}
Gyeongnam_fa <- fa(Gyeongnam, nfactors=1, n.obs=N, rotate="varimax")
print(Gyeongnam_fa$loadings, cutoff = 0.2)
colnames(Gyeongnam_fa$loadings) <- c("Factor1")
fa.diagram(Gyeongnam_fa)
```

#### 경상남도의 경우 다음과 같은 요인분석 결과를 얻는다.
- $ company = 0.652 * Factor1 $
- $ worker = 0.999 * Factor1 $
- $ rate = 0.999 * Factor1 $
- Factor1은 주로 경상남도의 산업별 종사자 비율과 관련한 잠재요인으로 보여진다.


### 제주도

```{r}
Jeju <- final[final$spot=="Jeju",c(2,3,4,5)]
ggplot(Jeju, aes(x=industry, y=rate, fill=industry)) + 
   geom_bar(stat="identity") + 
   ggtitle("Bar Chart of rate (Jeju)")
```

#### 제주도의 경우 숙박 및 음식점업이 1위, 도매 및 소매업이 2위를 기록함. 

```{r}
# 요인수 결정
Jeju <- final[final$spot=="Jeju",c(3,4,5)] 
Jeju_cor <- cor(Jeju, use = "pairwise.complete.obs")
scree(Jeju_cor, factors = TRUE)
```

#### scree plot을 통해 요인수를 1로 결정

```{r}
Jeju_fa <- fa(Jeju, nfactors=1, n.obs=N, rotate="varimax")
print(Jeju_fa$loadings, cutoff = 0.2)
colnames(Jeju_fa$loadings) <- c("Factor1")
fa.diagram(Jeju_fa)
```

#### 제주도의 경우 다음과 같은 요인분석 결과를 얻는다.
- $ company = 0.919 * Factor1 $
- $ worker = 0.999 * Factor1 $
- $ rate = 0.999 * Factor1 $
- Factor1은 주로 제주도의 산업별 종사자 비율과 관련한 잠재요인으로 보여진다.



### (5) 요인분석 결과를 총평하시오.   

```{r}
ggplot(final, aes(x=industry, y=rate, fill=spot)) + 
   geom_bar(stat="identity",position="dodge") + 
   ggtitle("Bar Chart of rate")
```


