---
title: "Homework(9.28)"
author: "Hwang Seong-Yun"
date: '2020 9 28 '
output: html_document
---

## Loading packages

```{r}
library(survival)
library(tidyverse)
library(fitdistrplus)
library(dplyr)
library(ggplot2)
```


## retinopathy data
### 목적 : 당뇨병 환자의 시력 손실을 지연시키기 위한 레이저치료법의 효과를 확인하기 위해 수집
### 총 197명의 환자에 대해서 한쪽 눈에는 레이저치료를 실시하고 다른 눈에는 치료를 실시하지 않은 상태에서 시력상실이 발생할 때까지의 시간(futime)을 관찰함.
#### 그룹 : 변수 trt (0 = no treatment, 1 = laser)
#### 중도절단 여부 : 변수 status (0 = censored, 1 = visual loss)

```{r}
data(retinopathy)
head(retinopathy, 20)
```


## fitdistcens 함수에 입력할 자료형태로 변환
### fitdistcens 함수는 생존자료가 변수명 left와 right 형태로 입력되어야 함
#### 구간으로 관측된 자료도 다룰 수 있음
#### 생존시간이 관측된 경우: left=right=관측된 생존시간 값으로 입력
#### 우중도절단시간이 관측된 경우: left=NA, right=관측된 중도절단시간 값

```{r}
fcdata <- retinopathy %>% 
  mutate(left=ifelse(status==1, futime, NA),
         right=futime)%>%
  dplyr::select(left,right)
head(fcdata, 20)
```


## Weibull distribution
### 1. Maxinum Likelihood Estimation을 통한 parameter 추정

```{r}
fcdata <- as.data.frame(fcdata)
(fit1 <- fitdistcens(fcdata, "weibull"))
(alphahat <- fit1$estimate[1])
(betahat <- fit1$estimate[2])
(lambdahat <- 1/fit1$estimate[2])
(fit1$sd)
```

### 2. alpha, beta의 근사적 95% 신뢰구간 추정

```{r}
# alpha
fit1$estimate[1]-qnorm(0.975)*fit1$sd[1] 
fit1$estimate[1]+qnorm(0.975)*fit1$sd[1]
# beta
fit1$estimate[2]-qnorm(0.975)*fit1$sd[2] 
fit1$estimate[2]+qnorm(0.975)*fit1$sd[2]
```

### 3. Graph

```{r}
t <- seq(0, 40, length=200)
graph1 <- tibble(t=t, ft=dweibull(t, shape=alphahat, scale=1/lambdahat),                  St=1-pweibull(t, shape=alphahat, scale=1/lambdahat),                    ht=ft/St)
head(graph1)
ggplot(graph1, aes(x=t))+
    geom_line(aes(y=ft, color="Density function"))+
    geom_line(aes(y=ht, color="Hazard function"))+
    xlab("t")+ylab("function of t")+
    labs(title="Weibull distribution", color=" ")
```


## Exponential distribution
### 1. Maxinum Likelihood Estimation을 통한 parameter 추정

```{r}
(fit2 <- fitdistcens(fcdata, "exp"))
(lambdahat <- fit2$estimate)
(fit2$sd)
```

### 2. lambda의 근사적 95% 신뢰구간 추정

```{r}
fit2$estimate[1]-qnorm(0.975)*fit2$sd[1] 
fit2$estimate[1]+qnorm(0.975)*fit2$sd[1]
```

### 3. Graph

```{r}
t <- seq(0, 40, length=200)
graph2 <- tibble(t=t, ft=dexp(t, lambdahat),                                             St=1-pexp(t, lambdahat), ht=ft/St)
head(graph2)
ggplot(graph2, aes(x=t))+
    geom_line(aes(y=ft, color="Density function"))+
    geom_line(aes(y=ht, color="Hazard function"))+
    xlab("t")+ylab("function of t")+
    labs(title="Exponential distribution", color=" ")
```

